臺灣高等法院臺南分院刑事判決
110年度上訴字第502號
上  訴  人  臺灣雲林地方檢察署檢察官
上  訴  人  
即  被  告  張○榮  年籍詳卷
            張○富  年籍詳卷
上二人共同
選任辯護人  陳中堅律師  
上列上訴人因被告殺人未遂等案件，不服臺灣雲林地方法院109
年度訴字第545號中華民國110年3月17日第一審判決（起訴案號
：臺灣雲林地方檢察署109年度少連偵字第14號），提起上訴，
本院判決如下：
    主  文
上訴駁回。
    事  實
一、張○榮、張○富為兄弟，少年張○○（民國00年0月生，真實姓
    名年籍資料詳卷，下稱甲少年，所涉共同傷害甲○○、乙○○之
    非行，另案由原審法院少年法庭裁定應予訓誡，並予以假日
    生活輔導）為張○富之子，張○榮、張○富均知悉甲少年於109
    年1月9日為未滿18歲之少年；乙○○、甲○○是父子，張家與陳
    家雙方素有嫌隙。緣張○榮於109年1月9日晚間，因不滿甲○○
    朝其位於雲林縣○○鄉某巷之雜貨店門口丟擲垃圾，也持雞蛋
    朝甲○○、乙○○位於同巷之居處丟擲，張○榮即與甲○○、乙○○
    ，於同日23時20分許，在其等住處門前之雲林縣○○鄉某巷內
    爆發第一波衝突，衝突過程為張○榮先持菜刀（即A刀）與手
    持棍棒之甲○○對峙，乙○○則持球棒自其居處出現，張○榮即
    基於傷害甲○○、乙○○之各別犯意，與甲○○、乙○○互相毆打（
    甲○○、乙○○被訴共同傷害張○榮身體成傷部分，由原審法院
    另行判決各處有期徒刑4月《均得易科罰金》確定），互毆過
    程中，張○榮所持之菜刀（即A刀）遭打落在地，惟張○榮仍
    自甲○○手中搶得一斷裂之短棍棒，往甲○○身上揮打，並隨即
    轉身阻擋乙○○朝其揮下之球棒，再朝乙○○之左側背部、腰部
    揮打4、5次，隨後張○榮與甲○○、乙○○扭打在一起，張○榮不
    久即返回其上開雜貨店，持店內之空籃子現身，並朝手持球
    棒之乙○○揮打，甲○○也立即持球棒出現，張○榮見寡不敵眾
    ，返回雜貨店內，撥打電話向張○富求援。張○富接獲張○榮
    之來電，知悉其兄遭甲○○、乙○○毆打，即於同日23時22分許
    ，騎乘電動自行車搭載甲少年趕抵現場，甫接近衝突現場時
    ，見到甲○○佇立於馬路上，竟基於傷害之犯意，刻意騎乘電
    動自行車由後撞擊甲○○之身體，張○富、甲少年、甲○○均因
    此倒地，此時張○榮即接續前揭傷害犯意，自雜貨店內現身
    ，並與倒地後隨即起身之張○富、甲少年共同基於傷害甲○○
    、乙○○之各別犯意聯絡，在渠等住處前巷道內，與甲○○、乙○○爆發第二波衝突，衝突過程中，張○榮先以腳朝此時仍躺
    在地面、尚未起身之甲○○右肩部位踢踹，乙○○及其妻丙○○趨
    前欲阻止張○榮時，甲少年推倒丙○○，與乙○○發生拉扯，並
    在丙○○拿起地面上較短的棍子欲揮打張○榮時，再度推倒丙○○，其後，甲少年、張○榮與乙○○繼續互相拉扯，張○榮與乙○○在拉扯中雙雙翻倒在馬路中央，張○榮以上半身壓制乙○○持
    A刀的右手，乙○○以左手欲掙脫張○榮的壓制，2人半起身爭
    搶A刀；同一時間，張○富出手與倒地之甲○○爭搶甲○○所持之
    球棒，張○富於搶得甲○○所持之球棒後，即持該搶得之球棒
    先揮打甲○○之右肩臂1次、右背1次、後背5次、後腦杓1次，
    並追逐起身之甲○○，揮棒毆打甲○○之右胳肢窩1次、後背1次
    ，甲○○往前跌倒後，張○富再次揮棒毆打甲○○之右上臂2次、
    雙腳3次、後背1次，待甲○○起身脫逃，張○富又自後揮棒毆
    打甲○○約20次，最後1次則往甲○○後腦杓揮打，擊中甲○○上
    半身部位，甲○○即先行逃離鬥毆現場。張○富見甲○○離開鬥
    毆現場，即轉身朝向此時仍與張○榮拉扯中之乙○○，以球棒
    揮打乙○○左側肩膀、左側腰部、後肩、左後臂、腳部共計10
    餘次，乙○○即欲逃離現場，惟遭張○榮拉扯住其右手，張○富
    再持球棒揮打乙○○之右前臂1次，乙○○鬆開右手所持A刀，張
    ○榮順勢將A刀丟擲在其住宅外地上，乙○○掙脫後逃離時，張
    ○富仍持棍棒追逐在後，並往乙○○之後背揮打數下，及朝乙○○之左臂至肩膀方向揮打1次，而擊中乙○○之後腦杓，乙○○即
    倒地不起，張○富拾起乙○○原先所持之球棒後，即轉身走向
    張○榮。此時甫離開鬥毆現場之甲○○又折返現場，張○富、甲
    少年見狀，即各持球棒走向甲○○，由張○富朝甲○○身體揮打1
    次，甲○○又轉身逃離，張○富、甲少年本欲繼續追逐逃離中
    之甲○○，惟經張○榮制止，乃放棄追逐。張○榮、張○富及甲
    少年本次共同毆打甲○○、乙○○，致甲○○受有頭部外傷合併蜘
    蛛膜下腔出血、臉部、頭部及右上肢複雜性撕裂傷、右耾骨
    骨折、左側肩關節半脫位暨關節唇破裂之傷害；乙○○則受有
    創傷性蜘蛛網膜下腔出血、創傷性硬腦膜下腔出血、左側尺
    骨骨折之傷害。嗣經警於同日23時40分許據報前往現場處理
    ，並扣得如附表三所示之物，始悉上情。
二、案經乙○○、甲○○訴由雲林縣警察局虎尾分局報告臺灣雲林地
    方檢察署檢察官偵查起訴。
    理  由
壹、程序部分
一、行政機關及司法機關所製作必須公開之文書，除法律特別規
    定之情形外，不得揭露足以識別前項兒童及少年身分之資訊
    。兒童及少年福利與權益保障法第69條第2項定有明文。本
    案參與衝突之甲少年於案發時，為12歲以上未滿18歲之少年
    ，依上開規定，本判決自不得揭露足以辨識其身分之資訊，
    而被告張○榮為甲少年之大伯，被告張○富為甲少年之父、如
    揭露被告二人身分，將導致甲少年身分公開，爰就被告二人
    身分資訊均予隱匿，先予說明。
二、證據能力
　　按被告以外之人於審判外之言詞或書面陳述，除法律有規定
    者外，不得作為證據；被告以外之人於審判外之陳述，雖不
    符合刑事訴訟法第159條之1至第159條之4之規定，而經當事
    人於審判程序同意作為證據，法院審酌該言詞陳述或書面陳
    述作成時之情況，認為適當者，亦得為證據，而當事人、代
    理人或辯護人於法院調查證據時，知有上開不得為證據之情
    形，而未於言詞辯論終結前聲明異議者，視為有前項之同意
    ，刑事訴訟法第159條第1項及第159條之5分別定有明文。本
    判決以下所引用被告以外之人於審判外之言詞或書面供述證
    據，業經檢察官、被告、辯護人於本院審理時均表示同意列
    為本案證據（本院卷一第174、443頁，本院卷二第350-351
    頁）。本院審酌該等證據作成時之情狀，並無違法或不當等
    情形，認為以之作為本案之證據亦屬適當，且為證明本案犯
    罪事實所必要，依刑事訴訟法第159條之5規定，自有證據能
    力。至其餘非供述證據，亦經檢察官、被告、辯護人於本院
    審理時明示同意列為本案證據，且無證據證明係公務員違背
    法定程序所取得，亦無顯有不可信之情況，復經本院於審理
    期日逐一提示而為合法調查，與本案待證事實間具相當關聯
    性，自得據為裁判基礎。
貳、認定犯罪事實所憑之證據及理由
一、訊之被告張○榮、張○富（下稱被告2人）對於共同傷害告訴
    人乙○○、甲○○（下稱乙○○等2人）為認罪之供述，然否認有
    重傷及殺人未遂之犯意，亦否認與甲少年共同傷害乙○○等2
    人。辯護人則為被告2人辯護稱：原審判決認定被告2人與甲
    少年共同犯傷害罪，於理由欄並未詳細說明被告2人與甲少
    年如何事前謀議，如何行為分擔，甲少年於警詢僅證稱：因
    為在一開始我看到丙○○躍過去攻擊張○榮，所以我要推倒她
    制止，之後她爬起來拿起地上的棍棒又要攻擊張○榮，所以
    我再次把她推倒並把她壓制住，我沒有使用武器或工具攻擊
    甲○○與乙○○等語明確，原審判決顯有判決理由不備之違背法
    令情事等語。
二、上開犯罪事實，分據被告張○榮（警卷第4至9頁，少連偵卷
    第78頁，原審卷一第214、217至219頁，原審卷二第9頁，本
    院卷一第169、445頁，本院卷二第349、383頁）、張○富（
    警卷第14至17頁，少連偵卷第78頁，原審卷一第214、217至
    219頁，原審卷二第9頁，原審卷二第9頁，本院卷一第169、
    445頁，本院卷二第349、383頁）於警詢、偵查、原審及本
    院審理時均坦承不諱，核與證人即甲少年（警卷第20至23頁
    ，本院卷二第352至357頁）、證人即告訴人甲○○（警卷第25
    至30、32頁，少連偵卷第88、89頁，原審卷二第11至26頁）
    、乙○○（少連偵卷第88至90頁，原審卷二第28至36頁）、證
    人丙○○（警卷第35至37頁，原審卷二第38至47頁）證述之內
    容，可以勾稽一致，除有扣案如附表三所示之物可以作為證
    據外，並有被告張○榮、張○富、告訴人甲○○之雲林縣警察局
    虎尾分局褒忠分駐所、虎尾分局扣押筆錄、扣押物品目錄表
    及扣押物品收據（警卷第41至47頁、第49至59頁、第61至71
    頁）、告訴人乙○○之天主教若瑟醫療財團法人若瑟醫院（下
    稱若瑟醫院）診斷證明書、彰化基督教醫療財團法人彰化基
    督教醫院（下稱彰化基督教醫院）病危通知書、彰化基督教
    醫院診斷書（少連偵卷第91至93頁）、告訴人甲○○之若瑟醫
    院診斷證明書、彰化基督教醫院病危通知書、彰化基督教醫
    院診斷書（少連偵卷第95至97頁）、告訴人甲○○之北港仁一
    醫院109年4月24日診斷證明書、中國醫藥大學北港附設醫院
    診斷證明書（少連偵卷第99至101頁）、被告張○富之中國醫
    藥大學北港附設醫院診斷證明書（警卷第73頁）、被告張○
    榮之中國醫藥大學北港附設醫院診斷證明書（少連偵卷第12
    9頁）、證人丙○○之彰化基督教醫院診斷書（警卷第79頁）
    、現場監視器錄影畫面翻拍照片（警卷第81至113頁）、臺
    灣雲林地方檢察署檢察官勘驗現場監視錄影光碟之勘驗筆錄
    及監視錄影光碟（少連偵卷第61至65頁、第111至117頁；光
    碟置放於同卷證物袋內）、告訴人甲○○之彰化基督教醫院急
    診病歷暨傷勢照片（原審卷一第101至111頁）、告訴人甲○○
    之北港仁一醫院109年7月14日診斷證明書影本（原審卷一第
    113頁）、若瑟醫院109年10月8日若瑟事字第1090003947號
    函檢附告訴人乙○○、甲○○之病歷資料（原審卷一第267至289
    頁、第291至319頁）、原審勘驗現場監視錄影光碟之勘驗筆
    錄及監視錄影畫面截圖照片（原審卷一第325至342頁、第35
    6至413頁）在卷足參。另附表三編號1、2所示菜刀、棒球棍
    2支之外觀、尺寸及質地，亦經本院勘驗，製有勘驗筆錄及
    照片8張附卷（本院卷一第443、451至465頁）。據此，被告
    2人於前揭時、地，共同基於傷害之犯意聯絡，傷害告訴人
    乙○○等2人，分別造成告訴人甲○○受有頭部外傷合併蜘蛛膜
    下腔出血、臉部、頭部及右上肢複雜性撕裂傷、右耾骨骨折
    、左側肩關節半脫位暨關節唇破裂之傷害，告訴人乙○○則受
    有創傷性蜘蛛網膜下腔出血、創傷性硬腦膜下腔出血、左側
    尺骨骨折之傷害之事實，均堪信為真實。
三、被告2人與甲少年共同傷害之判斷
　㈠本案起訴書記載：被告2人共同涉犯刑法第271條第2項、第1
    項殺人未遂罪，並與甲少年有犯意之聯絡及行為之分擔，請
    論以共同正犯等語。被告2人於原審坦承共同傷害，否認有
    殺人未遂之主觀犯意，對於與甲少年共同傷害部分，並未爭
    執，且於原審審理時，在辯護人在場之情況下，均供述：「
    承認跟少年共同犯傷害罪」（原審卷二第9頁）。上訴本院
    後始提出否認與甲少年共同傷害之抗辯。
　㈡按共同正犯在主觀上須有共同犯罪之意思，客觀上須為共同
    犯罪行為之實行。所謂共同犯罪之意思，係指基於共同犯罪
    之認識，互相利用他方之行為以遂行犯罪目的之意思；共同
    正犯因有此意思之聯絡，其行為在法律上應作合一的觀察而
    為責任之共擔。至於共同正犯之意思聯絡，不以彼此間犯罪
    故意之態樣相同為必要，蓋刑法第13條第1項、第2項雖分別
    規定行為人對於構成犯罪之事實，明知並有意使其發生者，
    為故意；行為人對於構成犯罪之事實，預見其發生而其發生
    不違背其本意者，以故意論。前者為直接故意，後者為間接
    故意，惟不論「明知」或「預見」，僅認識程度之差別，間
    接故意應具備構成犯罪事實之認識，與直接故意並無不同。
    除犯罪構成事實以「明知」為要件，行為人須具有直接故意
    外，共同正犯對於構成犯罪事實既已「明知」或「預見」，
    其認識完全無缺，進而基此共同之認識「使其發生」或「容
    認其發生（不違背其本意）」，彼此間在意思上自得合而為
    一，形成犯罪意思之聯絡。故行為人分別基於直接故意與間
    接故意實行犯罪行為，自可成立共同正犯（最高法院101年
    度第11次刑事庭會議決議參照）。經查：
　⒈本案第一波衝突時，被告張○榮手持菜刀（A刀）與告訴人乙○○2人分持棍棒，發生互毆肢體衝突，被告張○榮不敵乙○○2人
    之攻擊，返回自家雜貨店，打電話向被告張○富求援，張○富
    遂騎乘電動自行車，搭載甲少年前往本案事發地點，以所騎
    乘之電動自行車直接撞擊告訴人甲○○，導致甲○○倒地，被告
    張○榮見狀，以腳踹甲○○上半身，被告2人再爭搶乙○○父子的
    棍棒、球棒毆打乙○○等2人等情，為被告2人所不爭執（本院
    卷一第445頁不爭執事項）。並參照原審勘驗現場監視錄影
    光碟所見，第二波衝突至警方據報到場，甲少年都在本案事
    發現場，有勘驗筆錄與截圖可參，甲少年對於被告2人與告
    訴人乙○○等2人第二波衝突相互攻擊之過程，在場親自見聞
    ，已有明確的認識。
　⒉依證人即甲少年警詢證述：我爸告訴我，我伯父張○榮與人吵
    架（警卷第21至22頁），於本院審理時具結證述：我爸跟我
    說阿伯（指被告張○榮）跟人家吵架，我就坐我爸的摩托車
    過去，我想說去看一下狀況（本院卷二第353、355頁）等語
    ，足認甲少年搭乘被告張○富電動自行車前往現場時，事先
    已知是因為被告張○榮與人爭吵，始向張○富求援。
　⒊參照原審勘驗筆錄，張○富騎乘電動自行車搭甲少年到場時，
    係筆直朝著背對電動自行車的告訴人甲○○撞擊，將甲○○撞倒
    彈飛，被告張○富與甲少年亦隨著滑行的電動自行車倒地，
    隨即站起身，此時被告張○榮拿著一把較短的菜刀（B刀）出
    現於畫面，往躺在地上的甲○○右肩部位踹一腳，乙○○及其妻
    丙○○趨前欲阻止張○榮時，甲少年將丙○○推倒，並與乙○○拉
    扯，隨後起身的丙○○拿起地上較短的棍子欲揮打被告張○榮
    時，甲少年再度推倒丙○○，並以身體壓制躺在地上的丙○○，
    其後甲少年、張○榮與乙○○繼續互相拉扯，被告張○榮與告訴
    人乙○○在拉扯中雙雙翻倒在馬路中（監視器CH01，時間：23
    時23分，截圖21、22，原審卷一第334頁）。另在被告張○富
    持棍棒追趕逃脫的告訴人乙○○，並往乙○○背部揮打時，甲少
    年站起身，搶走丙○○手上之棍子，鬆開丙○○，往丙○○身上踢
    一腳，將搶得的棍子丟向告訴人住宅方向。隨即與被告張○
    富一前一後往告訴人甲○○方向走去，被告張○富以手持球棒
    揮打甲○○，並將手上的另一支球棍遞給甲少年，被告張○富
    與甲少年分持C、D球棒往甲○○方向逼近，被告張○富手持C球
    棒再往甲○○身上一打，甲○○背對畫面跑去，被告張○富與甲
    少年繼續追趕，經被告張○榮向被告張○富、甲少年揮手，被
    告張○富、甲少年始停止追趕甲○○，並轉頭與被告張○榮往畫
    面下方離去（監視器CH01，原審卷一第335頁；監視器CAM01
    ，原審卷一第361至362頁；監視器CAM02，原審卷一第368頁
    ），甲少年於警詢及本院審理時，均證述：有二次推倒丙○○
    ，並壓制丙○○，亦有自被告張○富手邊接過球棒，一起朝甲○○追過去等情（警卷第21頁，本院卷二第354、356頁），核
    與原審勘驗監視器所見情節相符。甲少年雖於本院證述：壓
    制丙○○是因丙○○拿棍子要打我，及她拿棍子要打張○榮云云
    ，然由原審勘驗監視器所見，丙○○趨前當時，告訴人甲○○甫
    被電動自行車撞擊倒地，又遭被告張○榮踹其右肩部位，被
    告張○富復持球棒接續毆打仍躺在地上的甲○○，甲少年推倒
    、壓制丙○○，顯有容任被告2人聯手攻擊告訴人甲○○之故意
    ，甲少年雖稱是因遭丙○○持棍棒毆打，始予壓制，然而甲○○
    既先遭電動自行車撞倒在地，繼而遭被告張○榮以腳踹右肩
    、被告張○富持棍棒接續毆打，丙○○在面臨甲○○生命身體遭
    受急迫危險之情況下，當務之急當然是為了阻止被告2人繼
    續攻擊甲○○，而非不顧甲○○的安危，故意攻擊甲少年，亦無
    此必要，此觀證人丙○○於警詢、原審先後證述：乙○○當下是
    被他們三個毆打，當下我被甲少年壓制在地。（問：甲○○被
    張○富騎機車撞倒後，你有去救他嗎？）有，我過去時他已
    經被壓制住了，有人拿刀，也有人踹他，我也被甲少年壓制
    住等語（警卷第37頁，原審卷二第39-40頁），核屬符合常
    情。則縱乙○○等2人所受身體傷害非因甲少年之直接攻擊所
    造成，監視器亦未見甲少年有直接攻擊乙○○等2人之舉動，
    但甲少年既在場親見被告2人對乙○○等2人實施攻擊，其推倒
    並壓制丙○○，顯係為了阻止丙○○趨前相救，以免丙○○妨礙到
    被告2人對甲○○的攻擊行為，顯係出於容任被告2人持續傷害
    乙○○等2人之犯意，更何況其後甲少年復自被告張○富接過球
    棒，與告訴人甲○○對峙，並在甲○○逃離時，與被告張○富共
    同追趕，堪認有與被告2人出於明、默示之犯意聯絡，分工
    合作，相互利用彼此的行為達到共同傷害告訴人乙○○等2人
    之結果，被告2人與甲少年自屬共同正犯，被告2人否認與甲
    少年共同傷害，尚無足採。
　⒋原審少年法庭因甲少年與本案被告2人共同犯刑法第277條傷
    害非行，事證明確，審酌甲少年之素行，本案傷害非行起因
    乃因父親、大伯與乙○○等2人衝突而加入共同傷害行為所致
    ，並參酌少年調查官之調查結果，以109年少護字第34號裁
    定應予訓誡，並予以假日生活輔導確定（本院卷一第401至4
    03頁），業經本院依辯護人聲請調閱上開少年保護事件調查
    審理全卷查閱無訛。　　
四、被告2人不構成殺人未遂之說明
　㈠起訴意旨雖認為被告2人係涉犯殺人未遂罪。訊之被告2人均
    堅詞否認殺人未遂犯行，均辯稱：我們主觀上只有傷害乙○○
    等2人的意思，並沒有要置他們於死的想法，我們在鬥毆過
    程中，沒有說「要給你們死」等語（原審卷一第214頁，原
    審卷二第56、57頁）。
　㈡按殺人罪與傷害罪之區別，乃以加害人有無殺意為斷，是法
    院應審酌加害人之行為動機、手段、行為人對其行為客觀上
    足以造成死亡之結果，其主觀上確信之程度如何，是否預見
    其發生而不違反其本意，及其他情況證據等綜合判斷。法院
    審酌時固不以兇器種類及傷痕之多少為絕對標準，亦不能因
    與被害人素不相識，原無宿怨，事出突然，即認為無殺人之
    故意。但下手之情形如何，於審究犯意方面，仍為重要參考
    資料，故認定被告是否有殺人犯意，自應審酌當時情況，視
    其下手之輕重、加害之部位等，以為判斷之準據（最高法院
    52年度台上字第1300號、90年度台上字第1808號判決意旨參
    照）。亦即行為人因何原由逞兇，行為當時之手段是否猝然
    致被害人難以防備，攻擊時之力勁是否猛烈足資使人斃命，
    及攻擊所用之器具、攻擊部位、次數、用力強弱，被害人受
    傷之部位、程度等情況亦可供審認（最高法院99年度台上字
    第2092號判決意旨參照）。據此，殺人犯意之存否，係隱藏
    於行為人內部主觀之意思，此意思可能係存在有相當之時間
    ，亦可能係在下手之際方產生，惟不論係何種情況均須以積
    極並確實之證據證明，方足以認定。該殺人主觀犯意之認定
    ，須參酌各方面直接、間接證據，行為人與被害人之關係，
    行為人與被害人事前之仇隙是否足以引起其殺人之動機，攻
    擊時之力勁是否猛烈足資使人斃命，被害人傷痕之多寡、受
    傷處是否為致命部位、傷勢輕重程度、加害人下手情形、所
    用兇器為何及攻擊後之後續動作是否意在取被害人性命等一
    切客觀情狀，全盤併予審酌，方足據為論斷行為人內心主觀
    之犯意。
　㈢本案起因
　⒈查被告張○榮於前揭時、地，先與告訴人乙○○等2人發生第一
    波衝突，被告張○榮因不敵乙○○等2人之攻擊，乃返自宅雜貨
    店內電聯被告張○富告知此事並求援，被告張○富隨即駕駛電
    動自行車搭載甲少年趕到案發現場，因而發生第二波衝突，
    為證人即甲少年（警卷第20至22頁）、證人即告訴人甲○○（
    警卷第26、27、29頁，少連偵卷第88頁，原審卷二第11、12
    頁）、乙○○（原審卷二第28、29頁）、證人丙○○（警卷第36
    頁，原審卷二第38、39頁）證述明確，並與被告2人之供述
    可以互為核實，復有現場監視器錄影畫面翻拍照片（警卷第
    81至113頁）、雲林地檢察署檢察官勘驗現場監視錄影光碟
    之勘驗筆錄及監視錄影光碟（少連偵卷第61至65頁、第111
    至117頁；光碟置放於同卷證物袋內）、原審勘驗現場監視
    錄影光碟之勘驗筆錄及監視錄影畫面截圖照片（本院卷一第
    325 至342 頁、第356 至413 頁）可資佐證證，業經認定如
    前。　　㈡
  ⒉第一波衝突
　　依原審勘驗現場監視錄影，可見第一波衝突發生前不久，有
    一圓形不規則物品掉落在被告張○榮所經營之雜貨店門口，
    隨即有一小貨車停靠在路旁，不久被告張○榮自其雜貨店門
    口走出，往小貨車處丟擲雞蛋，告訴人甲○○隨即現身出現在
    馬路上，手持長條物品，之後被告張○榮亦持刀與甲○○對峙
    ，雙方互相對話後，隨即發生肢體衝突，告訴人乙○○立即自
    其住處出現，與甲○○一起攻擊被告張○榮等情，有原審勘驗
    筆錄可證（原審卷一第325至327頁，即附表四編號一㈠⒈、㈠⒉
    、㈠⒊①②；原審卷一第336至338頁，即附表四編號一㈣①、②；
    原審卷一第370至372頁，即附表四編號二㈤、⒈、⒉②至⑤），
    證人甲○○對此證稱：「（根據張○榮所述，因你於經過張○榮
    住家門口時向其住家丟擲垃圾而造成此次衝突之原因，你做
    何解釋？）我只是隨手丟棄口罩，因為我下班工作後習慣隨
    手扔掉口罩，不是針對張○榮的住家丟擲廢棄的口罩。」（
    警卷第27至28頁）、「（剛剛檢察官問你這件事情的起因，
    你說你從夜市擺完攤回家，然後張○榮開門出來毆打你，你
    也有提到你們二家之前的恩怨，我想問你的是，就這件事情
    而言，你是不是有在夜市擺攤回家的路上，朝他們家丟垃圾
    ？）所謂的垃圾。（丟紙條、丟衛生紙，或是丟小東西？）
    我習慣回家之前，都會將我的口罩往我家外面丟。（你知不
    知道你丟的地方是他們家？）我是丟在馬路。（你不承認有
    朝他家丟垃圾？）不是不承認，因為這件事的起因並非單純
    的丟垃圾這件事而已。（所以你有朝他家丟口罩嗎？）如果
    你硬要我承認。（我沒有硬要你承認，就是聽你說？）我們
    之前在我們認罪的部分都有承認了，就是對他們的毀損什麼
    都有。（我不是問毀損的部分，我是問你回家的路上？）這
    次有。」等語（原審卷二第17至19頁），並不否認事發之前
    有朝被告張○榮所經營之雜貨店門口丟擲廢棄的口罩，核與
    被告張○榮供稱：「（你是否能詳述當時現場狀況？）因為
    甲○○他返家經過我家門前時，不知道拿什麼東西對我家的鐵
    門丟擲，我看到監視器影像後出來查看，我拿5顆雞蛋往甲○○的住家丟擲，甲○○看到我之後就拿著棍子出來，甲○○當下
    對我說要讓我死，所以我就進入家內拿菜刀，並和甲○○理論
    ，問他門口的垃圾是不是他所丟棄的，接著一言不合我就與
    甲○○開始互毆」（警卷第4頁）、「（109年1月9 日晚間發
    生什麼事？）甲○○開車經過我家時朝我家丟物品，我開門出
    去朝他家丟雞蛋，甲○○手上拿掃把，乙○○手上拿棒球棍，我
    手上拿菜刀，我們就互毆」等語（少連偵卷第78頁），並無
    出入，則本案第一波衝突發生之近因，為告訴人甲○○先朝被
    告張○榮之雜貨店門口丟擲廢棄物品，被告張○榮見此心生不
    滿，雙方乃爆發本案第一波衝突。
　⒊第二波衝突
　　被告張○榮供述：「（109年1月9 日晚間發生什麼事？）甲○○開車經過我家時朝我家丟物品，我開門出去朝他家丟雞蛋
    ，甲○○手上拿掃把，乙○○手上拿棒球棍，我手上拿菜刀，我
    們就互毆，我打不過我就逃回我住處。甲○○就砸我的店，他
    從我店內拖出10籃雞蛋。有些丟在我家，有些丟在路上。我
    就打電話給張○富，張○富就回來，然後第二次我和乙○○打架
    。我弟弟是和甲○○打架。」（少連偵卷第78頁）、「（檢察
    官起訴你說因為你不敵告訴人的毆打，走回店內打電話向被
    告張○富求救，有無這回事？）有。」（原審卷一第218 頁
    ）、「（你打電話給張○富請他到場，你如何跟張○富講的？
    ）我跟他說回來一下、趕快回來，隔壁在跟我吵架。」（原
    審卷二第64頁）；證人甲少年證稱：「（你是否能詳述當時
    現場狀況？）1月9日晚間11時許，我在家中休息，之後我父
    親張○富突然叫我下樓，說伯父張○榮與人吵架，叫我們快點
    到現場看看是什麼狀況。（你當時有無他人邀約你前往現場
    協助鬥毆？）沒有人邀約我前往現場鬥毆，實際上我只知道
    我爸張○富告訴我我伯父張○榮與人吵架，沒想到到現場狀況
    會那麼嚴重。」（警卷第21至22頁），佐以被告張○富供稱
    ：「（你是否能詳述當時現場狀況？）當時我哥哥張○榮打
    電話給我表示他被別人打，所以我要前往....他的店面看狀
    況是怎樣。（你當時如何到達現場？交通工具為何？有無他
    人邀約你前往現場？）當時我騎乘電動車到達現場，我哥哥
    張○榮向我表示他被打，所以我才前往上述地點」（警卷第1
    4、15頁）、「（我接到我哥張○榮電話，我就騎電動車回去
    」（少連偵卷第78頁）、「（張○榮打電話叫你過去，是如
    何講的？）他叫我回去看一下。（詳細內容講什麼？）詳細
    內容他也沒有跟我講，我們也沒有打算跟他吵架，我們也都
    沒有帶東西，怎麼會知道回去後會這麼嚴重。（張○榮是否
    有在電話中跟你講說他被甲○○、乙○○二人毆打？）沒有，當
    時還不知道，他就叫我回去看一下。（所以張○榮有跟你說
    被他們二人毆打？）當時沒有說到打架，是我哥叫我回去，
    但他不是叫我回去打架。（張○榮是否有跟你講他被甲○○、
    乙○○二人毆打？）應該有。」（原審卷二第64、65頁），可
    見此次衝突本與被告張○富無關，被告張○富是接獲被告張○
    榮來電，得知被告張○榮與乙○○等2人發生肢體衝突，因不敵
    乙○○等2人之攻擊，乃向其求援，被告張○富方騎乘電動自行
    車搭載甲少年前往現場，因而發生第二波衝突。
　⒋被告2人一家與告訴人乙○○等2人一家，於本案之前，因甲○○
    之兄長與被告張○富前妻間有不正當男女關係，因此衍生回
    復名譽事件，兩家成員關係因而陷於不睦等情，分據告訴人
    甲○○於原審證稱：「（你們二家之前就已經有糾紛存在了嗎
    ？）是，絕對不是如他所說，單純只是因為丟垃圾的問題。
    （所以是長期以來都有糾紛？）長期以來都有糾紛，其實我
    想要說的是，監視器錄到的部分，他都可以說他沒有拿刀砍
    我，也沒有拿球棒打我，沒有看到的部分，我之前有附文件
    ，且我家車庫被燒，如果真的有需要，我們其實應該可以測
    謊。（你的意思是說，你們二家之前就已經有過節了，當天
    並非第一次發生爭執？）是，他們也有提出「洗門風」事件
    做為佐證，但是他們也是避重就輕，我們家從以前到現在5
    臺車被燒，一臺小貨車被偷，這些沒有看到的地方是當初沒
    有證據，其實也有一種東西叫測謊，只是當時沒有燒死人而
    已，這件事情應該整個雲林縣的人都知道，就直接開門見山
    講。（你們之前就有一些仇怨關係存在了嗎？）是，已經十
    幾年了。」等語（原審卷二第11、12頁）；證人丙○○於原審
    審理時具結證稱：「（這件事情發生前，你們家與被告家的
    感情就不佳了？）對，以前他太太跟我兒子，那已經是過去
    的事情了，不用再去說那些，我的兒子也已經被毀掉了，洗
    門風是很丟臉的事情，我也不怕人家知道，但事後我家發生
    很多事，5臺車被放火，新聞也有報導。一個60多歲的老人
    ，把他打到腦積水、手斷掉，還騎機車撞我兒子，存心想讓
    他死。」等語（原審卷二第39頁），其等證稱上開「洗門風
    」之情節，復有警卷所附蘋果日報網路版新聞列印本可參（
    警卷第117至127頁），被告張○榮對此亦不否認，供稱：「
    （依你所述你與乙○○及甲○○無仇隙及糾紛，為何會於109年1
    月9 日發生此衝突？有無詳細原因？）原因是我弟弟張○富
    和甲○○的哥哥（名字忘記了）在10幾年前就有糾紛，因為當
    時甲○○的哥哥與張○富的老婆有外遇，因為這件事情張○富叫
    甲○○的哥哥跪在○○鄉街上洗門風，就是因為這件事情所以我
    們兩家才會有仇隙。」等語（警卷第8至9頁）；被告張○富
    供稱：「（你們二戶之前的恩怨是否是因為洗門風的事件？
    ）是。」（原審卷二第71頁），顯見被告2人一家與乙○○等2
    人一家至少從96年起，即因此一不名譽事件而有嫌隙。至於
    證人甲○○、丙○○所指其等車輛疑似遭被告一家縱火燒燬乙情
    ，僅其等一方說詞，尚無證據以實其說，要難據此勾勒被告
    2人本案行為之動機。據上，本案衝突的導火線應是告訴人
    甲○○在案發前向被告張○榮經營的雜貨店丟擲垃圾之故，二
    家縱因「洗門風」事件互有嫌隙，但已時隔12年，衡諸常情
    ，被告2人應不致於僅因本案丟擲垃圾之偶發性事件，驟然
    萌生殺害乙○○等2人之犯意。
　㈣第一波衝突的過程　
　⒈比對原審勘驗現場監視錄影［附表四編號一㈠⒊①至③（原審卷一
    第326至328頁）］、［附表四編號一㈡⒈②、③（原審卷一第329
    至330頁）］、［附表四編號一㈣①⑷、②⑴（原審卷一第337頁）］
    、［附表四編號二㈤⒉③至⑤、⑦、⑨（原審卷一第371至373頁）］
    所示勘驗筆錄內容與截圖3至8（原審卷一第386至388頁）、
    截圖9至13（原審卷一第389至391頁）、截圖27至30（原審
    卷一第399、401頁）、截圖38、39（原審卷一第409、411頁
    ），可證明被告張○榮先持菜刀（即A刀），與手持棍棒之告
    訴人甲○○對談、彼此揮舞手上之武器後，雙方隨即持械互相
    揮打，告訴人乙○○即持球棒自其居處出現，與甲○○聯手攻擊
    被告張○榮，被告張○榮所持A刀立即被打落在地，但被告張○
    榮隨即自甲○○手上奪得斷裂之木棍，並往告訴人甲○○「身上
    」揮打，再轉身擋住乙○○之攻擊，復持該木棍朝乙○○「左側
    背部、腰部」揮打「4、5次」，隨後被告張○榮即與乙○○等2
    人扭打在一起，此時地上散落A刀及棍棒，後來乙○○起身，
    又持球棒揮打遭甲○○拉住之被告張○榮，被告張○榮掙脫後，
    回到其雜貨店，持店內籃子出來與乙○○揮打，甲○○見狀，也
    持球棒靠近，被告張○榮則再度返回其雜貨店內，乙○○則拾
    起地上的A刀置於該處路旁之機車座椅上，但甲○○隨後又將A
    刀拿起。
　⒉審酌上開鬥毆過程，被告張○榮一開始持A刀與甲○○互打，但
    甲○○也有持棍棒與之對抗，未見被告張○榮有成功以A刀攻擊
    到甲○○身體之情形，且被告張○榮所持之A刀，不久就遭乙○○
    等2人聯手打落，被告張○榮之後僅陸續持自甲○○搶得之木棍
    及自家雜貨店取出之籃子與乙○○等2人互毆，未使用致命性
    器械攻擊乙○○等2人，且被告張○榮持棍棒、籃子實際擊打乙○○等2人之身體部位，也僅限於軀幹、腰部、背部等非要害
    之處，則被告張○榮於第一波衝突時，主觀上顯然只有傷害
    乙○○等2人之犯意，甚為明確，起訴意旨亦認定被告張○榮此
    時僅有傷害告訴人乙○○等2人之犯意（起訴書第2頁第5行）
    。
  ㈤第二波衝突的過程
  ⒈比對［附表四編號一㈡⒈⑦至⑩（原審卷一第332至335頁）］、［附
    表四編號一㈤⒉③（原審卷一第339頁）］、［附表四編號二㈠⒋②
    至⑩（原審卷一第359至362頁）］、［附表四編號二㈢⒋③至⑨（
    原審卷一第365至368頁）］、［附表四編號二㈤⒉⑩、⑪⑴至⑷、⒊①
    （原審卷一第375至378頁）］勘驗筆錄內容與截圖18至24（
    原審卷一第393 至396頁）、截圖35至37（原審卷一第407、
    409頁）、截圖40至42（原審卷一第411、413頁），足徵被
    告張○榮待張○富騎乘電動自行車搭載甲少年撞倒甲○○後，即
    持另一支菜刀（即B刀）自雜貨店出現，以腳踢踹甫被撞倒
    在地之甲○○之「右肩部」（原判決雖引用被告張○榮之供述
    ，記載有波及甲○○之臉部，但勘驗監視器影像，此部分事實
    並不明確，另詳下述）。乙○○見狀，即推倒被告張○榮，被
    告張○榮、甲少年則與乙○○互相拉扯，被告張○榮並爭搶乙○○
    所持之A刀，待被告張○富毆打甲○○，甲○○暫時脫離鬥毆現場
    ，被告張○富再折返毆打乙○○，將乙○○手持之A刀打落，被告
    張○榮即將告訴人乙○○掉落之A刀丟往路旁，不久，被告張○
    富將乙○○打倒在地，乙○○即未再起身，但一度離開現場之甲○○此時又折返現場，被告張○富便與甲少年持球棒追逐甲○○
    ，被告張○榮見狀，即向被告張○富、甲少年揮手，被告張○
    富、甲少年即放棄追逐，而與被告張○榮一同轉身離去。
  ⒉上開鬥毆過程，被告張○榮雖一手持刀械，一腳往被撞倒在地
    的告訴人甲○○右肩踢踹，若其確有殺害甲○○之犯意，當時甲○○甫遭撞倒在地，抵抗力顯著降低，被告張○榮大可直接以
    危險性甚高之刀械朝甲○○身體要害部位如腹部、頸部等處戳
    刺、劈砍，即可遂行殺人目的，惟被告張○榮僅腳踹甲○○非
    要害部位之右肩膀，實無從認定主觀上有殺害甲○○之犯意。
    再者，被告張○榮遭乙○○推倒後，與甲少年及乙○○互相拉扯
    ，被告張○榮復壓制乙○○欲爭搶乙○○手上的A刀，待張○富折
    返毆打乙○○，將乙○○所持A刀打落後，被告張○榮順勢拾起A
    刀，取得A刀的控制權，不久乙○○即遭被告張○富打倒在地，
    未再起身，足以認定乙○○斯時已喪失抵抗能力，如被告張○
    榮確有殺害乙○○之犯意，大可以所持A刀刺乙○○身體要害，
    取其性命，然被告張○榮卻將A刀往畫面左側丟擲在其住宅外
    之地上，益證主觀上始終僅有傷害乙○○等2人之犯意。最後
    ，於第二波衝突中暫時脫離現場之甲○○再次回到現場時，被
    告張○富與甲少年分持球棒再次追逐甲○○，甲○○轉身逃離，
    已顯露敗逃之意，欠缺抵抗意志，被告張○榮本可縱容被告
    張○富、甲少年持續追擊甲○○，但被告張○榮卻揮手示意被告
    張○富、甲少年停止追擊甲○○，被告張○富與甲少年遂停止追
    擊，轉身與被告張○榮朝畫面下方馬路離去，尤可證實被告2
    人於第二波衝突中，主觀上始終只有傷害甲○○之意，並無欲
    加深甲○○的傷害，致甲○○於死地之念頭。
  ⒊告訴人甲○○雖於警詢指訴：張○榮有以菜刀攻擊我的頭部、頸
    部及手部等語（警卷第28、29、32頁），於偵查中指訴：張
    ○榮有拿菜刀砍傷我的臉等語（少連偵卷第88、90頁），於
    原審審理時指稱：我於第一波衝突中，一開始與張○榮互相
    拿棍棒、刀子互指對方時，就遭張○榮持刀砍傷，張○富騎車
    將我撞飛之後，張○榮除了踹我臉，還有拿刀砍我等語（原
    審卷二第13、22、23頁）；證人丙○○於警詢時證稱：第二次
    互毆的過程中，甲○○被張○榮以刀械攻擊等語（警卷第37頁
    ），於原審審理時證稱：甲○○被機車撞倒之後，張○榮有拿
    刀子砍甲○○等語（原審卷二第40頁），雖均指稱被告張○榮
    於第一波、第二波衝突過程中，都有持刀傷害告訴人甲○○之
    情形，然查：
  ⑴按告訴人之告訴，係以使被告受刑事訴追為目的，是其陳述
    是否與事實相符，仍應調查其他證據以資審認。亦即須有補
    強證據資以擔保其陳述之真實性，始不至僅以告訴人之陳述
    ，作為有罪判決之唯一證據。而所謂補強證據，則指除該陳
    述本身之外，其他足以證明犯罪事實確具有相當程度真實性
    之證據而言，且該必要之補強證據，須與構成犯罪事實具有
    關聯性之證據，非僅增強告訴人指訴內容之憑信性。是告訴
    人前後供述是否相符、指述是否堅決、有無攀誣他人之可能
    ，其與被告間之交往背景、有無重大恩怨糾葛等情，僅足作
    為判斷告訴人供述是否有瑕疵之參考，因仍屬告訴人陳述之
    範疇，尚不足資為其所述犯罪事實之補強證據（最高法院10
    3年度台上字第4017判決意旨參照）。查證人丙○○為甲○○之
    母，就本案而言，與甲○○同一立場，即處於被告張○榮之對
    立面，而與被告2人利害相反，是證人丙○○所為關於被告張○
    榮有持刀傷害甲○○之證詞，於證據力之評價上，與告訴人甲○○之證詞，同樣都有為維護自身利益（如後續民事賠償、加
    重被告二人刑事責任）之高度可能，是其等指證內容，未能
    完全盡信，仍需有具體之補強證據以供佐證。
　⑵稽之甲○○急診時拍攝之傷勢照片（原審卷一第107、109 、11
    1頁），甲○○身體部位，並未見到任何刀刃所造成之傷害，
    是告訴人甲○○於警詢時指稱，被告張○榮有持菜刀攻擊其頸
    部、手部等語，已屬無據；再者，甲○○頭部，確可見前額、
    頭皮右側上方及下方（靠近右耳後方），各有一道細長型之
    撕裂傷痕，然而，綜觀原審勘驗監視錄影內容，全然未見被
    告張○榮有以所持刀械接觸到告訴人甲○○身體之情形，且稽
    之告訴人甲○○於原審審理時之證詞，雖然一開始於檢察官、
    辯護人行交互詰問時，信誓旦旦稱被告張○榮有持刀砍傷其
    頭部等語（原審卷二第13、22、23頁），然之後於原審補充
    訊問時，已證稱現場監視錄影畫面未攝錄到被告張○榮有持
    刀砍傷其身體之畫面，此觀甲○○於原審審理時證稱：「（根
    據監視器連續畫面的記載，看起來你是被球棒毆打頭部、後
    腦杓、右肩及後背、上半身等部位，看起來是D球棒連續毆
    打所造成的傷勢，過程中並沒有看到有人拿刀揮砍你的身體
    跟頭部，有何意見？）有，（證人指頭部上方）我的頭的上
    面就是被張○榮揮砍的。（為何監視器沒有拍到這個部分？
    ）因為他家的監視器只有拍到他們家，我被摩托車撞倒的位
    置比較靠近他家對面，是監視器的死角，沒有拍到。（你從
    被摩托車撞到後，一直到雙手扶著頭起身走向鏡頭左側方向
    ，並消失於畫面上，這整個過程都是連續的拍攝過程對嗎？
    ）是。（這部分並沒有死角？）是。（這部分並沒有看到張
    ○榮或張○富有持刀揮砍頭部或的身體的行為？）是。（你說
    一開始被刀子揮砍到的時間點，是在一開始你們雙方互相拿
    著棍棒、刀子指著對方時，你有被刀子揮到？）是。（〈提
    示原審本院卷一第326頁，勘驗筆錄⒊①23時19分02秒起〉張○
    榮手持約略30公分含柄之長方形刀子（即A刀）從住宅內走
    出，張○榮、甲○○互相走近並互相指著對方，另張○榮手持A
    刀指著其住處外地面地上圓形不規則物品一下，2人狀似對
    談後、並互相揮舞手上之刀子及長型物品，此勘驗內容是否
    正確？）正確。（你所說的「一開始」就是這個時間點之後
    嗎？）是。[（提示原審卷一第327頁，勘驗筆錄②23時19分2
    3秒至23時19分57秒）乙○○從畫面上方住宅內、手持一球棒
    （即C球棒）跑出來，乙○○與甲○○聯手攻擊張○榮，此時張○
    榮手上之A刀被揮落掉在地面上（詳截圖6），惟張○榮疑似
    從甲○○手上搶走一斷裂之短木棍，往甲○○身上揮打、隨即轉
    身阻擋乙○○揮下之C球棒，並持短木棍往乙○○左側背、腰揮
    打了4、5下，甲○○、乙○○隨後與張○榮一起扭打，可見木棍
    、球棒互相揮打之畫面，3人時而出現、時而消失於畫面右
    側，此時地面上散落著3根短木棒、A刀，此勘驗內容是否正
    確？）正確。（從這個勘驗內容可以看出，一開始張○榮手
    上的A刀就被你跟乙○○聯手攻擊而揮落在地上，後來張○榮疑
    似從你手上搶走斷裂的短木棍，再持短木棍往你身上揮打，
    並沒有看到張○榮有拿A刀朝你揮砍的畫面，有何意見？］在
    我父親還沒有衝出來之前，在那段扭打的畫面，我就已經有
    被A刀砍傷了。（法官是問這段，這段並沒有看到張○榮有拿
    A刀揮砍你，有何意見？）沒有意見。（這邊並沒有看到他
    有拿A刀揮砍你？）是。（你的意思是說，你被A 刀揮砍到
    的時間比這個還早嗎？）是，在我父親還沒有出來之前。（
    比23時19分23秒還要早？）是，在只有我跟他二個人對峙的
    時候。（接著23時18分16秒開始，張○榮從左側XX號住處內
    走出來，背對著鏡頭畫面走向前方甲車方向，朝甲車方向丟
    擲好幾顆雞蛋之後，轉身又走回XX號住處內；此時甲○○手持
    長條物品出現於馬路上，隨即又轉身走回消失於畫面前；張
    ○榮從左側XX號住宅內再度走出、右手持雞蛋往甲車方向丟
    擲；甲○○手上持著2支長條物品與張○榮在馬路上相互對立著
    ，張○榮持雞蛋往甲○○方向丟擲，隨即又走回XX號住宅內；
    甲○○從畫面左側拿出一磚頭、隨即又放回，這個記載是否正
    確？）正確。（從這個畫面裡面，並沒有看到你們雙方有拿
    刀揮砍的動作對嗎？）是。（接下來是23時19分02秒，這個
    就是剛剛法官一開始問你的勘驗內容，你說比這個還早，就
    是剩下前面那樣而已？）我的意思是，在我父親還沒有出來
    時，我們二人就已經有先扭打在一起了，當時我被他近距離
    劃到跟砍到。（可是監視器並沒有拍到，在你父親出來之前
    的過程，剛剛都已經提示給你看了，並沒有看到有持刀揮砍
    的情況？）有，這種東西是不可能造假的，因為這些傷痕我
    自己清楚，就是先砍到，我才會去毀損他們的東西。（勘驗
    筆錄從一開始至本院勘驗筆錄3的部分，整個過程你都在場
    並無消失，即從你父親出來之前並無看到張○榮或張○富有持
    刀砍你的畫面，有何意見？）未答。（我們剛剛提示二段證
    人所述有可能被拿刀揮砍的勘驗筆錄，都沒有看到被告張○
    榮、張○富有拿刀揮砍證人的情況，剛剛看的內容是否如此
    ？）是。」等語（原審卷二第22至27頁），即可見告訴人甲○○、證人丙○○指證之上開情節，與現場監視錄影畫面及附表
    四所示之勘驗筆錄不符，尚難遽信。
　⑶實則，依據勘驗監視器錄影，被告張○榮於第一波衝突中所持
    之A刀，一開始就遭乙○○等2人擊落，但被告張○榮仍有自甲○○處取得一斷裂之木棍，以之成功擊打到甲○○，且於第二波
    衝突中，被告張○榮雖其後有持B刀現身，並以腳踢踹告訴人
    甲○○右肩，惟未持B刀傷害甲○○，業如前述，被告張○富則有
    以球棒打到甲○○頭部（詳下述），則甲○○頭部之撕裂傷，不
    無可能是於第一波衝突中，遭被告張○榮持斷裂之木棍攻擊
    時，木棍斷裂面之尖銳處所割劃，及於第二波衝突中，遭被
    告張○富持球棒攻擊所致，則告訴人甲○○及證人丙○○指稱甲○○頭部之傷勢係遭被告張○榮以刀械攻擊所致，已欠缺客觀證
    據核實。從而，被告張○榮辯稱：沒有拿刀砍甲○○的頭部乙
    情（原審卷一第218頁），尚非徒托空言，起訴意旨認為被
    告張○榮基於殺人之犯意，持菜刀揮砍告訴人甲○○頭部等語
    ，與原審勘驗現場監視錄影畫面、監視錄影畫面截圖等客觀
    證據不能互為勾稽，無以認定與事實相符。
　⒋綜上，被告張○榮於第一波、第二波衝突過程中，除空拳徒腳
    攻擊乙○○等2人外，用以毆擊乙○○等2人人身之工具僅有棍棒
    、籃子，攻擊之部位也僅限於乙○○之左側背部、腰部，及甲○○之右肩、臉部，並未使用危險性甚高之刀械等刻意攻擊乙○○等2人之身體要害部位，並於乙○○等2人失去抵抗意志、能
    力後，未持續追擊乙○○等2人，以擴大、加深乙○○等2人之傷
    勢，復阻止被告張○富與甲少年持球棒追擊甲○○等情狀以觀
    ，被告張○榮於本案衝突過程，主觀上僅有傷害乙○○等2人之
    犯意，並無疑問。
  ⒌被告張○富欠缺殺人未遂犯意之判斷
　⑴被告張○富騎乘電動自行車撞擊告訴人甲○○部分
　①檢察官起訴及上訴意旨認為被告張○富騎乘電動自行車刻意撞
    擊甲○○主觀上有殺人未遂之不確定故意。然而，被告張○富
    騎乘電動自行車撞擊甲○○當下，甲○○手上分別持有球棒及刀
    械，有原審勘驗監視錄影之勘驗筆錄可證（即附表四編號一
    ㈡⒈⑥，原審卷一第332頁；附表四編號二㈤⒉⑨、⑩，原審卷一第
    374、375頁）暨編號15、39、40之截圖（原審卷一第392、4
    11頁）可證，被告張○富對其騎乘電動自行車撞擊甲○○之原
    因，辯稱：我騎電動車回去，看到甲○○在我家門口拿棒球棍
    和菜刀，我會怕，所以我才騎車撞擊甲○○等語（少連偵卷第
    78頁，原審卷一第218頁），尚非完全沒有證據可以佐證。
    則被告張○富騎乘電動自行車撞擊甲○○，既出於要讓甲○○手
    持上開武器脫離其掌控之目的，是否可逕認定主觀上有殺害
    甲○○之犯意，要非無疑。
　②況且，被告張○富用以撞擊甲○○之電動自行車，其重量、體積
    、馬力等相較於客車、貨車等四輪車輛顯著為低，故以電動
    自行車撞擊他人，所預期對於人體能造成之傷害，本即無法
    與以客車、貨車等四輪車輛撞擊人體所能預期造成之傷勢等
    同視之，何況當時被告張○富尚搭載其子甲少年，其以電動
    自行車衝撞甲○○，自己與甲少年勢必會因重心無法控制而倒
    地受傷，事實上依原審勘驗筆錄所見，電動自行車在撞擊甲○○後亦滑倒致被告張○富與甲少年均倒地，則若被告張○富確
    有要藉由車輛撞擊甲○○致死之主觀犯意，大可直接駕駛動力
    較高的四輪車輛趕赴現場，或是折返更換車輛，再回來撞擊
    甲○○，即能遂行殺害甲○○之目的，更可以避免自己與甲少年
    同受倒地之傷害，惟被告張○富騎乘電動自行車搭載甲少年
    甫抵達現場，即逕以電動自行車朝甲○○撞擊，顯係看到甲○○
    手持棍棒與刀械，欲藉此讓甲○○繳械，且同時伴有明知以電
    動自行車撞擊甲○○，將會造成甲○○受傷之結果，仍執意為之
    ，顯係本於傷害之犯意而為，較合乎常情。
　⑵被告張○富持球棒毆打告訴人甲○○部分
　①被告張○富騎乘電動自行車撞倒甲○○後，旋即起身，並與仍倒
    在地上之甲○○搶奪甲○○所持之球棒，在搶得球棒後，即先持
    球棒毆打甲○○之「右肩臂」1次、「右背」1次、「後背」5
    次、「後腦杓」1次，甲○○起身逃離時，被告張○富仍持球棒
    在後追逐，並揮棒毆打甲○○之「右胳肢窩」1次、「後背」1
    次，甲○○往前跌倒後，張○富再次揮棒毆打甲○○之「右上臂
    」2次、「雙腳」3次、「後背」1 次，待甲○○起身脫逃，被
    告張○富又自後揮棒毆打甲○○約20次，最後1次則朝甲○○後腦
    杓揮打，但擊中甲○○之「上半身」，甲○○則暫時脫離鬥毆現
    場，惟不久後又返回，被告張○富再持球棒朝甲○○之「身體
    」擊打1次等情，有原審勘驗監視錄影畫面之勘驗筆錄（見
    附表四編號一㈡⒈⑧⑴、⑩，原審卷一第333、335頁；附表四編
    號一㈤⒉④，原審卷一第339頁；附表四編號二㈠⒋⑧，原審卷一
    第361頁；附表四編號二㈤⒉⑪⑵，原審一第376頁）暨編號19、
    20、41之截圖（原審卷一第394、413頁）等為據，上開勘驗
    所見被告張○富持球棒毆打甲○○身體部位，核與甲○○前開診
    斷證明書所記載「頭部外傷合併蜘蛛膜下腔出血、臉部、頭
    部及右上肢複雜性撕裂傷、右耾骨骨折、左側肩關節半脫位
    暨關節唇破裂」之傷勢並無出入，此等鬥毆情節，並經證人
    即告訴人甲○○確認無誤（原審卷二第13、21頁），被告張○
    富亦未爭執（原審卷一第334、335、340、362、376頁），
    是被告張○富以電動自行車撞倒甲○○後，持棍棒先後毆打甲○○上開身體部位、次數之具體情節，堪可認定。
　②觀之上開甲○○遭被告張○富持球棒毆打之身體部位，主要是集
    中在四肢及軀幹中之背部部位，足以認定被告張○富毆打過
    程中，有刻意避開甲○○之頭、胸、腹部等要害部位，雖然被
    告張○富在毆打甲○○之過程中，曾有打到甲○○後腦杓1次，但
    依勘驗所見（詳附表四所示勘驗筆錄），本案鬥毆歷程極為
    混亂，且甲○○於被告張○富攻擊過程中，也有閃躲、抵擋之
    行為，尚難要求被告張○富於每次揮棒時，均能精確擊中所
    欲攻擊之部位，是被告張○富該次擊中甲○○之後腦杓，是否
    刻意為之，已非無疑；再者，被告張○富於鬥毆過程中，擊
    中甲○○後腦杓1次後，仍繼續以球棒毆打甲○○，但攻擊之部
    位均限於右胳肢窩、後背、右上臂、雙腳等非人體要害處，
    未曾再擊中甲○○之後腦杓，顯見被告張○富在擊中甲○○後腦
    杓後，有控制下手部位，以避免再度擊中要害，倘被告張○
    富自始或於衝突過程中有生殺害甲○○之想法，大可直接持球
    棒朝甲○○要害部位集中多次攻擊，即能達到殺害之目的，惟
    被告張○富並無如此行為。又最後甲○○逃離現場時，被告張○
    富與甲少年分持球棒在後追逐，經被告張○榮揮手示意，被
    告張○富與甲少年即停止追逐，轉身與被告張○榮走回畫面下
    方（原審卷一第362頁），凡此均足徵被告張○富主觀上並無
    殺害甲○○之主觀犯意至明。
　③至告訴人甲○○雖於警詢指稱：張○富主要攻擊我的部位是頭部
    等語（警卷第30頁），然原審勘驗監視錄影畫面所見，被告
    張○富攻擊甲○○之身體部位，絕大多數為四肢及軀幹，於毆
    打過程中，僅有打擊甲○○後腦杓1次，是告訴人甲○○此部分
    指證，並無客觀證據以實其說，不足採信，難以憑此認定被
    告張○富毆打告訴人甲○○，主觀上是出於殺害告訴人甲○○之
    犯意，一併說明。
　⑶被告張○富持球棒毆打告訴人乙○○部分
　①依原審勘驗監視錄影所見，被告張○富先持球棒毆打甲○○，待
    甲○○先離開現場後，即轉而攻擊乙○○，而被告張○富攻擊乙○○之身體部位，一開始為「左側肩膀」、「左側腰部」、「
    後肩」、「左後臂」、「腳部」共計10餘次，乙○○受到攻擊
    後，欲逃離現場，惟遭被告張○榮拉扯住其右手，被告張○富
    再持球棒揮打乙○○之「右前臂」1次，乙○○掙脫後逃離時，
    被告張○富仍追逐在後，並往乙○○之「後背」揮打數下，及
    朝乙○○之「左臂至肩膀方向」揮打1次，而擊中乙○○之「後
    腦杓」，乙○○即倒地不起，被告張○富見狀，拾起乙○○所持
    球棒後，即轉身走向被告張○榮，有原審勘驗筆錄暨截圖為
    據（見附表四編號一㈡⒈⑨，原審卷一第334頁；附表四編號二
    ㈠⒋⑤，原審卷一第360至361頁；附表四編號二㈢⒋⑤至⑦，原審
    卷一第367頁；附表四編號二㈤⒉⑪⑶，原審卷一第376至377頁
    ）、編號23、35至37、42之截圖（原審卷一第396、407、40
    9、413頁），上開勘驗所見被告張○富毆打乙○○身體部位，
    核與乙○○前開診斷證明書所記載「創傷性蜘蛛網膜下腔出血
    、創傷性硬腦膜下腔出血、左側尺骨骨折」之傷勢無違，其
    等鬥毆情節，並據證人即告訴人乙○○確認無誤（原審卷二第
    32、34、36頁），被告張○富也未予以爭執（原審卷一第335
    、361、367、377頁），是上述被告張○富持球棒先後毆打乙○○之身體部位及毆打次數等情，堪可認定。
　②觀之上情，被告張○富持球棒是集中攻擊乙○○的四肢及軀幹中
    背部、腰部位置，並未刻意針對頭、胸、腹部等要害攻擊，
    無從認定主觀上有殺害乙○○之犯意，至被告張○富最後1次揮
    棒毆打乙○○，固擊中乙○○的後腦杓，但依勘驗筆錄，被告張
    ○富原是朝乙○○之左臂至肩膀方向揮打，並非直接對準乙○○
    後腦杓揮擊，且鬥毆過程極為混亂，乙○○為了保護自身要害
    處，亦有迴避、格擋被告張○富攻擊之作為，則被告張○富該
    次揮棒攻擊，雖然擊中乙○○之後腦杓，但顯非刻意針對乙○○
    之後腦杓實施攻擊，自難遽認被告張○富有藉此殺害乙○○之
    主觀犯意。又乙○○遭擊中後腦杓後，旋倒地不起，已如前述
    ，顯已喪失抵抗能力，倘被告張○富果有殺害乙○○之犯意，
    本可持球棒朝已倒地不起、失去反抗能力之乙○○身體要害部
    位接續攻擊，以遂行殺害乙○○之目的，然被告張○富僅拿走
    乙○○原先所持之球棒後，即轉身走向被告張○榮，足以證實
    被告張○富始終無殺害乙○○之主觀犯意，甚為明確。
　③告訴人乙○○於原審審理時，雖具結證稱：被告張○富持球棒毆
    打其後腦杓2次等語（原審卷二第36頁），然經原審勘驗監
    視錄影畫面，僅見被告張○富持球棒毆打乙○○後腦杓1 次，
    未見乙○○所指，被告張○富有毆打其後腦杓2次之情形，是告
    訴人乙○○此部分證詞，尚乏補強證據佐證，自無從僅憑其單
    一證言，遽論被告張○富持球棒揮擊乙○○後腦杓不只1次，而
    推論其殺人之主觀犯意。
　㈥至證人即告訴人乙○○於原審證稱：張○榮、張○富在打我們的
    時候，有聽到他們說要給我們死等語（原審卷二第31頁）；
    證人丙○○於警詢及原審均證稱：有聽到張○榮、張○富說要把
    甲○○、乙○○打死等語（警卷第37頁，原審卷二第41頁）。然
    查：
  ⒈徵諸本案偵查卷證，甲○○於偵查中，僅表示被告張○榮於鬥毆
    過程中，有向其揚稱「好幹出來輸贏」，並未指證被告張○
    榮、張○富於衝突過程中，有口出要打死告訴人2人之語；告
    訴人乙○○於偵查中，也未指述被告2人於衝突過程中，有口
    出要打死告訴人2人之話語，有告訴人甲○○警詢、檢察事務
    官詢問筆錄及檢察官訊問筆錄（警卷第25至33頁，少連偵卷
    第87至90、123至125頁）、告訴人乙○○之檢察事務官詢問筆
    錄、檢察官訊問筆錄（少連偵卷第87至90、123至125頁）在
    卷可考，倘被告2人於本案衝突過程中，真有揚言要打死告
    訴人2，此屬嚴重威脅告訴人2生命、身體安全之重要犯罪情
    節，告訴人2人實無不於第一時間偵辦本案之檢警反應此事
    之理，則告訴人乙○○嗣於原審審理時指證被告2人於衝突過
    程中，揚言要打死告訴人2人乙情，是否為真，已難盡信。
  ⒉證人丙○○為乙○○之妻、甲○○之母，與告訴人乙○○等2人居於相
    同立場，而與被告2人處於對立狀態，其證言有維護告訴人
    乙○○等2人利益（如後續民事賠償、加重被告2人刑責等）之
    高度可能性，在別無補強證據佐證下，尚難僅憑丙○○單一證
    言，遽為不利被告2人之證明。
　⒊從而，被告2人辯稱：與乙○○等2人衝突過程中，並未口出「
    要給你們死」等語，尚非全然無稽，亦難僅據告訴人乙○○、
    證人丙○○上述證言，反推被告2人有殺害告訴人乙○○之主觀
    犯意。
　㈦被告2人並無殺人不確定故意之說明
　⒈檢察官起訴及上訴意旨雖指稱：被告2人夥同甲少年毆打告訴
    人乙○○等2人之行為，造成告訴人甲○○受有頭部外傷合併蜘
    蛛膜下腔出血、臉部、頭部及右上肢複雜性撕裂傷、右耾骨
    骨折、左側肩關節半脫位暨關節唇破裂之傷害；告訴人乙○○
    則受有創傷性蜘蛛網膜下腔出血、創傷性硬腦膜下腔出血、
    左側尺骨骨折之傷害，且乙○○年紀甚大，被告張○富竟仍持
    質地堅硬之球棒毆打頭部要害。乙○○等2人更因此自第一次
    送醫之若瑟醫院轉診至彰化基督教醫院，救治過程中也都有
    發出病危通知，可見被告2人持球棒毆打乙○○等2人下手力道
    極重、用力甚猛，而認被告2人主觀上有縱使致告訴人乙○○
    等2人死亡，亦在所不惜之不確定殺人故意等語。
　⒉查被告2人夥同甲少年毆打告訴人乙○○等2人成傷後，告訴人
    乙○○等2人一開始是被送往若瑟醫院救治，同日立刻轉往彰
    化基督教醫院，救治過程中，彰化基督教醫院有發病危通知
    單，最後診治結果，甲○○受有頭部外傷合併蜘蛛膜下腔出血
    、臉部、頭部及右上肢複雜性撕裂傷、右耾骨骨折、左側肩
    關節半脫位暨關節唇破裂之傷害；乙○○則受有創傷性蜘蛛網
    膜下腔出血、創傷性硬腦膜下腔出血、左側尺骨骨折等傷害
    ，為證人即告訴人甲○○（原審卷二第15頁）、乙○○（原審卷
    二第31頁）、證人丙○○（原審卷二第42頁）證述明確，並有
    前揭告訴人乙○○等2人之診斷證明書、病危通知單（少連偵
    卷第91、95頁）可參，則起訴意旨主張被告2人夥同甲少年
    毆打告訴人乙○○所等2人，所造成之傷勢非輕，於就醫過程
    中，更一度發出病危通知，固屬有據。
　⒊然前已論及，本案鬥毆發生的導火線，僅係告訴人甲○○朝被
    告張○榮經營的雜貨店丟擲垃圾之細微事件，被告2人一家與
    告訴人乙○○等2人一家，彼此家族成員雖有發生不正當男女
    關係，但已事隔多年，不足認定此為被告2人殺害告訴人乙○○等2人之動機。此外，被告張○榮先後持棍棒、空籃子及赤
    手空拳方式攻擊告訴人乙○○等2人，並未使用銳利器械攻擊
    告乙○○等2人身體要害部位，被告張○富則僅以電動自行車衝
    撞甲○○，及持球棒毆打乙○○等2人軀幹及四肢，雖各有打到
    甲○○、乙○○之後腦杓1次，但並非刻意針對其等之後腦杓實
    施攻擊，且當時被告2人與告訴人乙○○等2人係處於相互攻擊
    狀態，告訴人亦有持刀械、棍棒攻擊被告2人之行為，在相
    互攻擊的混亂狀態下，失準打到乙○○等2人後腦杓各1下，而
    非接續多次攻擊身體要害處，尚難遽此即認有殺人之不確定
    故意，更何況被告2人於甲○○逃離現場，乙○○倒地不起，失
    去抵抗能力後，並未趁機再為積極攻擊其等身體要害部位，
    復於第二波攻擊最後，甲○○逃離現場時，手持球棒追逐的被
    告張○富與甲少年，在被告張○榮示意下，隨即停止追逐，轉
    身與被告張○榮朝相反方向離去，因而綜合本案相關證據，
    要難遽認被告2人有殺人之不確定故意。
五、綜上所述，本案事證明確，被告2人與甲少年共同傷害告訴
    人乙○○等2人之犯行，事證明確，均應依法論罪科刑。
肆、論罪科刑
一、核被告張○榮傷害告訴人甲○○、乙○○之行為，各係犯兒童及
    少年福利與權益保障法第112條第1項前段、刑法第277 條第
    1項之成年人與少年共同傷害罪；被告張○富傷害告訴人甲○○
    、乙○○之行為，亦各係犯兒童及少年福利與權益保障法第11
    2條第1項前段、刑法第277條第1項之成年人與少年共同傷害
    罪。起訴意旨認被告2人傷害告訴人乙○○等2人之行為，均係
    涉犯刑法第271條第2項之殺人未遂罪嫌，尚有未洽，然起訴
    之犯罪事實，與本院認定皆係犯傷害罪之基本社會事實同一
    ，並經原審及本院均告知被告2人所犯法條及罪名後，依刑
    事訴訟法第300條規定，變更起訴法條。又刑法上所謂接續
    犯，係指行為人之數行為於同時同地或密切接近之時地實行
    ，侵害同一之法益，各行為之獨立性極為薄弱，依一般社會
    健全觀念，在時間差距上，難以強行分開，在刑法評價上，
    以視為數個舉動之接續實行，合為包括之一行為予以評價，
    較為合理始足當之（最高法院107年度台上字第3820號判決
    意旨參照），被告2人於犯罪事實欄所載時、地，各有多次
    攻擊告訴人乙○○等2人身體，致其等身體受有傷害，各次攻
    擊行為，均係於密接之時、地傷害告訴人甲○○、乙○○，皆在
    實現同一傷害犯罪目的，在法律上應評價為數個舉動之接續
    施行，較為合理，而應論以接續犯之包括一罪（即被告2人
    各僅成立2個成年人與少年共同傷害罪）。
二、被告2人與甲少年共同分別傷害告訴人甲○○、乙○○之犯行，
    犯意有別、行為互殊，各應分論併罰。
三、被告張○榮、張○富就傷害告訴人乙○○等2人之犯行，與甲少
    年間有犯意聯絡及行為分擔，均應論以共同正犯。
四、按兒童及少年福利法第70條第1項前段（即現行兒童及少年
    福利與權益保障法第112條第1項前段）所定之加重處罰，固
    不以該成年人明知所教唆、幫助、利用、共同實施（實行）
    犯罪之人或被害人為兒童及少年為必要，但仍須證明該成年
    人有教唆、幫助、利用兒童及少年或與之共同實施（實行）
    犯罪，以及對兒童及少年犯罪之不確定故意，始足當之（最
    高法院100年度台上字第130號判決意旨參照）。甲少年為被
    告張○富之子，被告張○富又為被告張○榮之弟，且均居住於
    雲林縣○○鄉內，被告張○榮與告訴人乙○○等2人發生第一波衝
    突後，第一時間即向被告張○富求援，可見被告張○榮、張○
    富彼此往來甚為密切，足信被告2人均知悉本案發生時，甲
    少年係未滿18歲之少年。而被告2人本案行為時，均是滿20
    歲之成年人，均應各依兒童及少年福利與權益保障法第112
    條第1項前段規定，加重其刑。
五、維持原審判決之理由　　　　
　㈠檢察官依告訴人乙○○等2人請求上訴，上訴意旨略以：⒈被告
    張○富騎乘電動自行車朝甲○○急速衝撞，撞擊力道極易導致
    身體嚴重受創，引發生命危險，難謂無殺人未遂之不確定故
    意。且其持球棒集中攻擊甲○○上半身，在甲○○無力抵抗，往
    他處逃去時，仍持球棒持續追擊，接續揮打20下左右，甚至
    甲○○最後欲起身時，直接持球棒朝甲○○後腦揮擊，甲○○受傷
    嚴重，足認下手力道猛烈。又被告張○富雖僅持球棒攻擊乙○○1下，但即致乙○○昏迷，亦見下手力道猛烈，認均有殺人之
    不確定故意甚明。⒉被告張○榮無視甲○○已遭電動自行車撞飛
    傷重，仍朝躺在地面、已經傷重的甲○○右肩部位踹踢，並因
    此波及甲○○之臉頰。造成甲○○頭部嚴重受創。⒊被告2人本案
    犯罪所生危害非輕，犯後均未與告訴人乙○○等2人和解，未
    見悔意，原審量刑過輕，難認符合罪刑相當原則。⒋又被告2
    人於本案亦有可能涉犯重傷或重傷未遂罪等語。惟查：
　⒈被告張○富騎乘電動自行車甫到場時固立即衝撞站在馬路上的
    甲○○，然當下甲○○手上分持刀械及球棒，此為被告張○富衝
    撞甲○○的主要原因，欲藉此讓甲○○繳械，且電動自行車的動
    力，遠不及一般機車或四輪動力交通工具，更何況被告張○
    富還搭載甲少年，衝撞後也造成電動自行車滑行倒地，自己
    與甲少年亦均倒地之結果，被告張○富固然有甲○○可能因此
    受傷的主觀認識，堪認出於傷害犯意而為，但難謂有重傷甲○○之故意，遑論殺人之不確定故意，已據說明如前。
　⒉依原審勘驗監視錄影所見，甲○○遭電動自行車撞擊倒地後，
    仍持球棒與被告張○富拉扯，張○富搶走甲○○的球棒後，始以
    球棒毆打甲○○，但攻擊部位，大多在四肢、軀幹之背部，有
    避開頭、胸、腹部等要害部位，其中固然有擊中甲○○後腦杓
    1下（原審卷一第333頁勘驗筆錄），但在此之前兩人實處於
    互相攻擊的狀態，混亂中要難期待被告張○富能精確對準攻
    擊部位，甲○○嗣後起身逃離又跌倒，被告張○富雖有持球棒
    持續攻擊，但攻擊部位均在後背處，被告張○富之後即與被
    告張○榮、甲少年與乙○○互相拉扯，沒有追逐甲○○。其後，
    甲○○又手持長棍出現在現場，與被告張○富、甲少年對峙（
    原審卷一第335、378頁勘驗筆錄），可見被告張○富先前擊
    中甲○○後腦杓之力道，並未達到導致甲○○喪失抵抗能力的程
    度，更何況後來被告張○富與甲少年分持球棒追逐甲○○時，
    經被告張○榮揮手示意，隨即停止追逐，已如前述，實不足
    以認定被告張○富有重傷甲○○或殺害甲○○之故意或不確定故
    意。
　⒊被告張○富雖有持球棒毆打乙○○，並擊中乙○○後腦杓的事實，
    然扣案現場C、D球棒係由乙○○、甲○○先後自其等住處拿出來
    的，此據告訴人甲○○於本院審理時陳述在卷（本院卷一第44
    4頁）。參照原審勘驗監視錄影所見，被告張○富以D球棒毆
    打乙○○，乙○○倒地時，手上猶握著C球棒被被告張○富取走（
    原審卷一第360、367頁勘驗筆錄），再參原審勘驗筆錄記載
    「張○富往相互拉扯中之乙○○、張○榮方向跑去，並手持D球
    棒揮打乙○○之背、腳約10幾下，乙○○脫逃之後往甲車方向跑
    去，張○富手持木棍從後面追打乙○○，並往後背打了數下，
    乙○○拿起摩托車上之C球棒時，剛好側身面對著張○富，張○
    富從乙○○『左背、肩』」方揮打了一下，乙○○摸著後腦杓倒地
    不起，張○富順手拿起乙○○身上之C球棒轉頭走向張○榮」(原
    審卷一第376至377頁，截圖42)，可見乙○○是與被告張○榮拉
    扯中遭被告張○富持D球棒毆打，攻擊部位係乙○○的背、腳等
    非要害部位，嗣乙○○取得C球棒時，始遭被告張○富再持D球
    棒毆打，但被告張○富是朝著乙○○的「左背、肩」處攻擊，
    並非朝頭部要害處，縱然擊中乙○○的後腦杓，實係相互鬥毆
    的混亂狀態下所造成，且被告張○富之所以持D球棒再次毆打
    乙○○，不無是看到乙○○拿起C球棒，為了防止乙○○持C球棒攻
    擊之故，此由被告張○富在乙○○倒地後，隨即拿起乙○○的C球
    棒走向被告張○榮，沒有再繼續攻擊乙○○，亦足明證，倘被
    告張○富確有重傷乙○○，或殺害乙○○之意，大可再繼續攻擊
    乙○○的要害部位，故依上開鬥毆過程顯現的事證，不足以認
    定被告張○富有重傷乙○○，或殺害乙○○之故意或不確定故意
    。　
　⒋被告張○榮在甲○○甫遭電動自行車撞擊倒地時，僅往躺在地上
    的甲○○右肩踹一腳，之後沒有再有攻擊甲○○的動作（原審卷
    一第332、375頁勘驗筆錄）。告訴人甲○○雖於偵查及原審供
    述：張○榮拿菜刀砍我的臉，踹我的臉，踹臉以後就壓住拿
    刀砍云云（偵卷第88頁，原審卷第二第12至13頁），但經原
    審勘驗監視錄影，僅見被告張○榮在甲○○倒地後，往躺在地
    上的甲○○右肩部踹一腳，沒有持刀壓制或砍的動作，並經原
    審於勘驗時與甲○○確認，詢問：當時張○榮見你倒地後用腳
    踹的部位並非你的臉部，而是右肩部？，甲○○答稱：「是」
    （原審卷二第21頁），堪認甲○○前開指訴遭被告張○榮持刀
    砍臉、以腳踹臉及以刀壓制等情，並無證據以實其說。至於
    原審判決雖於犯罪事實欄記載被告張○榮以腳朝甲○○右肩部
    位踢踹，並波及甲○○之臉頰乙情（原審判決第2頁第24至26
    行），應係被告張○榮在原審提示前述告訴人甲○○之陳述時
    ，供述：我當時有踢他的肩膀，但可能有有掃到他的臉，可
    能是這樣等語（原審卷二第64頁），但被告張○榮此所稱「
    可能有掃到他的臉」，與勘驗監視影像所見不符，卷內亦無
    此部分證據可資佐證，自不足以認定被告張○榮踹甲○○的左
    肩時，有波及到甲○○的臉部，原審此部分犯罪事實之記載，
    應予更正。
　⒌另告訴人乙○○等2人雖於本院審理時提出乙○○身心障礙證明、
    若瑟醫院急診病歷、彰化基督教醫院病歷及中國醫藥大學北
    港附設醫院診斷證明書，主張乙○○因被告2人本案傷害行為
    造成水腦症與失智症之重傷等情（本院卷一第181至395頁）
    ，惟查，告訴人所提出中國醫藥大學北港附設醫院診斷乙○○
    罹患水腦症、失智症之診斷證明書，開立日期分別為110年5
    月3日、110年5月25日（本院卷第469、471頁），距本件案
    發時間109年1月9日已有1年5月之久，並經本院函詢彰化基
    督教醫院，該院查覆：「依病歷記載，陳君（指乙○○）在受
    傷前本院無看診記錄，故無法評估是否有失智狀況，出院後
    不知是否有神經內科門診追蹤評估失智」、「陳君腦部無明
    顯生命危急之處或失能狀況，骨折幾近癒合，故未達到對身
    體或健康有重大不治或難治之傷害。」，有該院110年8月27
    日110彰基病資字第1100800079號函在卷可明（本院卷一第4
    33頁）。本院復依告訴人甲○○聲請，囑託彰化基督教醫院鑑
    定結果：「神經外科鑑定 意見：病人在受傷前是否已有進
    行性失智退化狀況？無法 評估。因此次受傷造成的腦出血
    ，不至於影響生命危險，也沒有產生慢性出血狀況，所以住
    院期間只有觀察，也無腦部手術需求，所以住院期間只有骨
    科手術後就出院，住院期 間意識清楚。無法判定是否腦部
    輕度失智或疑似水腦症是由此次受傷引起。」、「既然無法
    判定是否腦部輕度失智或疑似水腦症是由此次受傷引起，則
    沒有腦部重大傷害的問題存在，至於骨科手術是否有跟重殘
    有關？則由骨科醫師鑑 定。」、「骨科部鑑定意見：1.病
    人之骨折，倘若順利癒 合，應不致所謂重殘定義。2.依病
    人最後一次至本院骨科 門診追蹤，檢査結果顯示骨折已癒
    合，而病人該肢體活動 可，應不致所謂重殘。」，有該院1
    10年12月1日110彰基院明字第1101100007號函檢附鑑定報告
    書足憑（本院卷二第253至255頁）。又被告提出109年9月16
    日下午所拍攝告訴人乙○○的錄影光碟聲請勘驗，經本院勘驗
    結果：⑴檔名：IMG_3617：乙○○可正常行走，並與他人互動
    、對話；⑵檔名：IMG_3618：乙○○可熟稔使用搖控器操控舞
    臺貨車、抽菸、正常行走及與他人互動對話；⑶檔名：IMG_3
    619及⑷檔名：IMG3615：乙○○能正常行走並與他人互動對話
    ；⑸檔名：IMG_3616：乙○○能正常行走並撥打手機，有本院
    勘驗筆錄與截圖附卷（本院卷二第285至290頁，截圖10張見
    第295-313頁），難認告訴人主張被告乙○○因被告2人本案傷
    害行為，已致生水腦症及失智症之重傷結果。
　㈡被告2人上訴否認與甲少年共同犯傷害罪，然被告2人與甲少
    年就本案第二波衝突所造成告訴人乙○○等2人之身體傷害，
    有犯意聯絡，行為分擔，已據說明如前，被告2人此部分上
    訴，為無理由。　　
　㈢原審以被告2人與甲少年共同犯傷害罪，事證明確，依刑事訴
    訟法第299條第1項前段、第300條，兒童及少年福利與權益
    保障法第112條第1項前段，刑法第11條、第28條、第277 條
    第1項、第51條第5款、第38條第2項前段，刑法施行法第1 
    條之1第1項之規定，並審酌被告2人與告訴人乙○○等2人發生
    鬥毆之近因，為甲○○朝被告張○榮雜貨店門口丟擲垃圾，遠
    因為兩家成員間之桃色糾紛，然終究非深仇痼怨，並非不能
    循和平途徑溝通處理，但雙方卻爆發肢體衝突，而肢體衝突
    之過程中，被告2人毆打告訴人乙○○等2人成傷，且乙○○等2
    人傷勢均非輕，考量被告2人出手狀況，第一波衝突固然是
    被告張○榮與告訴人乙○○等2人發生鬥毆，此時乙○○等2人傷
    害非重，被告張○富嗣後抵達現場爆發第二波衝突時，基本
    上都是由被告張○富出手攻擊乙○○等2人，被告張○榮出手次
    數相對於被告張○富顯然較少，被告2人此等行為情狀，應納
    入量刑時通盤審酌之因素之一，且被告2人犯後未能與告訴
    人乙○○等2人達成和解，賠償其等所受之損害，本不宜寬縱
    ，惟慮及被告2人犯後尚能坦承犯行，兼衡：⒈被告張○榮自
    陳高職肄業之智識程度，已婚，育有2名就學中未成年子女
    ，以經營雜貨店為業，每月淨收入約新臺幣（下同）2至3萬
    元之家庭生活經濟狀況，並考量檢察官對被告張○榮刑度之
    意見，告訴人乙○○等2人均表示：刑度希望重判等語（原審
    卷二第71、72頁）等一切情狀，分別量處被告張○榮如附表
    一所示之刑，並定其應執行刑有期徒刑1年4月；⒉被告張○富
    自陳國中肄業之智識程度，離婚，育有2名就學中未成年子
    女，以賣牛肉湯為業，每月淨收入約2、3萬元之家庭生活經
    濟狀況，並考量檢察官對被告張○富刑度之意見，告訴人乙○○等2人表示：刑度希望重判等語（原審卷二第71、72頁）等
    一切情狀，分別量處被告張○富如附表二所示之刑，並定應
    執行刑有期徒刑1年8月。另就沒收部分說明：⒈扣案如附表
    三編號1所示之菜刀1把，為被告張○榮所有，雖依監視錄影
    畫面，無法證明被告張○榮有以該把菜刀造成告訴人乙○○等2
    人受傷，但被告張○榮於鬥毆過程中，有持該把菜刀朝告訴
    人乙○○等2人揮舞，此情亦據被告張○榮供述在卷（原審卷二
    第58頁），並有監視錄影畫面之勘驗筆錄在卷可考，自屬供
    被告張○榮預備犯本案傷害犯行所用之物，應依刑法第38條
    第2 項前段規定，對被告張○榮宣告沒收之。⒉被告張○富用
    以撞擊告訴人甲○○之電動自行車1輛業據扣案，為被告張○富
    陳述在卷（原審卷二第59頁），固為被告張○富對告訴人甲○○犯本案傷害罪所使用之犯罪工具，然考量電動自行車為日
    常生活常見之交通工具，僅於本案中偶然為被告張○富使用
    作為傷害他人身體之物，沒收該輛電動自行車，對於被告張
    ○富不法行為之評價與非難，或對刑罰預防矯治目的之助益
    甚微，欠缺刑法重要性，爰依刑法第38條之2第2項規定，不
    另宣告沒收。⒊扣案如附表三編號3所示之球棒2支，為告訴
    人甲○○所有，業據告訴人甲○○指證明確（原審卷二第60頁）
    ，既非被告2人所有之物，自不能對被告2人宣告沒收。本院
    復審酌被告張○榮、張○富於本院審理時均陳述：現因疫情之
    故，月收入已減為1-2萬元等語（本院卷二第384頁），且被
    告與告訴人前因家庭成員不正當交往彼此不睦，告訴人2人
    請求被告2人賠償之金額高達500萬元，因而無法達成和解，
    而告訴人2人提起刑事附帶民事訴訟，經原審法院判決被告2
    人應連帶給付告訴人乙○○28萬3,410元本息，應連帶給付告
    訴人甲○○34萬3,362元本息，有辯護人提出原審法院110年度
    訴字第271號民事判決可參（本院卷二第391至407頁）。因
    認原審判決認事用法俱無違誤，所為刑之宣告，亦係以行為
    人之責任為基礎，經審酌刑法第57條各款所列事項及其他一
    切情狀後而為，所量定之刑亦未逾越法定刑範圍或有何違反
    比例、公平及罪刑相當原則，亦稱允當，所為沒收之諭知，
    符合法律規定。雖贅載被告張○榮踹告訴人右肩部位時，「
    波及甲○○之臉頰」，與事實有間，然於被告2人共同傷害之
    結果，影響不大，予以更正即可，尚無撤銷必要。檢察官依
    告訴人乙○○等2人之聲請，執前詞提起上訴，並主張原審量
    刑過輕，被告2人上訴否認與甲少年為共同正犯，均為無理
    由，均應予駁回。
六、末按辯護人雖以被告2人犯後坦承犯行，請求併為緩刑之宣
    告，惟按宣告緩刑與否，固屬實體法上賦予法院得為自由裁
    量之事項，惟法院行使此項職權時，除應審查被告是否符合
    緩刑之法定要件外，仍應就被告有以暫不執行刑罰為適當之
    情形，亦即應就被告犯罪狀況、有無再犯之虞，及能否由於
    刑罰之宣告而策其自新等情，加以審酌；法院行使此項裁量
    職權時，應依法律秩序之理念、法律感情及慣例等所規範，
    且行為人犯後悔悟程度，有無以彌補被害人（告訴人）之損
    害，均屬攸關法院諭知緩刑與否之審酌。本件被告2人與告
    訴人間因多年前家庭成員不正當交往固有不睦，但雙方因告
    訴人甲○○丟擲垃圾之行為，即互為挑釁，分持刀械、棍棒相
    互鬥毆，互不相讓，且被告張○富下手實施傷害力道非輕，
    甚至協同甲少年同行共同傷害，影響少年身心發展，本案被
    告2人造成告訴人身體傷害非輕，所為實無足取，固然因二
    家過去的恩怨，以致難以成立和解，但本院認為以被告2人
    之犯罪手段及所造成對告訴人的傷害程度，並無刑法第74條
    所定以暫不執行為適當之情形，仍有受刑罰矯治必要，爰均
    不併為緩刑之諭知，附此說明。
據上論斷，應依刑事訴訟法第368條，判決如主文。　　
本案經檢察官朱啟仁提起公訴，檢察官李承桓提起上訴，檢察官
陳建弘到庭執行職務。
中　　華　　民　　國　　111 　年　　3 　　月　　22　　日
                  刑事第六庭    審判長法　官  張瑛宗
                                      法　官  李秋瑩
                                      法　官  林逸梅
以上正本證明與原本無異。
如不服本判決應於收受送達後20日內向本院提出上訴書狀，其未
敘述上訴理由者，並得於提起上訴後20日內向本院補提理由書（
均須按他造當事人之人數附繕本）「切勿逕送上級法院」。
　　　　　　　　　　　　　　　　　　　書記官  施淑華
中　　華　　民　　國　　111 　年　　3 　　月　　22　　日

附錄本案論罪科刑法條
兒童及少年福利與權益保障法第112條
成年人教唆、幫助或利用兒童及少年犯罪或與之共同實施犯罪或
故意對其犯罪者，加重其刑至二分之一。但各該罪就被害人係兒
童及少年已定有特別處罰規定者，從其規定。

中華民國刑法第277條
傷害人之身體或健康者，處5年以下有期徒刑、拘役或50萬元以
下罰金。
犯前項之罪，因而致人於死者，處無期徒刑或7年以上有期徒刑
；致重傷者，處3年以上10年以下有期徒刑。

附表一：被告張○榮所犯罪名及宣告刑表
編號 犯罪事實 所犯罪名、宣告刑及沒收 本院判決  1 傷害告訴人甲○○部分 張○榮成年人與少年共同犯傷害罪，處有期徒刑拾月。扣案如附表三編號1 所示之物，沒收之。 上訴駁回  2 傷害告訴人乙○○部分 張○榮成年人與少年共同犯傷害罪，處有期徒刑捌月。扣案如附表三編號1 所示之物，沒收之。 上訴駁回 

附表二：被告張○富所犯罪名及宣告刑表
編號 犯罪事實 所犯罪名、宣告刑 本院判決  1 傷害告訴人甲○○部分 張○富成年人與少年共同犯傷害罪，處有期徒刑壹年。 上訴駁回  2 傷害告訴人乙○○部分 張○富成年人與少年共同犯傷害罪，處有期徒刑拾月。 上訴駁回 

附表三：扣案物附表
編號 扣案物名稱 數量 所有人  1 菜刀 1 把 張○榮  2 棒球棍 2 支 甲○○  3 電動自行車 1 輛 張○富 

附表四（原審勘驗現場監視錄影畫面之勘驗筆錄）
▲身穿深色短袖、五分褲之男子，為張○榮。
  身穿深色長袖、長褲之男子，為張○富。
  身穿白色上衣、黑色長褲、頭髮略捲之男子，為甲少年
  身穿淺色上衣、長褲、戴眼鏡之男子，為甲○○。
  身穿白色、胸前有長條橫紋、西裝褲之男子，為乙○○
  身穿身穿深色褲裙、白色頭髮之女子，為丙○○。 

一、現場監視器勘驗【從張○榮XX號住宅外拍攝之畫面】（光碟
    置放於少連偵卷第158頁證物袋內）
  ㈠檔名：ch00-00000000-000000-000000
    長度：5分28秒
    監視器：CH1
    畫面顯示時間：23：15：03
    【從張○榮XX號住宅外往YY號住宅方向拍攝之畫面】
    ⒈23：15：03至23：18：15（本院卷一第325頁）
      23:16:33出現於畫面下方，經過張○榮XX號住處前時，23
      ：16：37可見一圓形不規則物品掉落在XX號住處門口（詳
      截圖1 ），一小貨車（下稱甲車）隨即停靠在畫面上方左
      側之路旁。

    ⒉23：18：16至23：19：02（原審卷一第326頁）
      23：18：16張○榮從左側XX號住處內走出來，背對著鏡頭
      畫面走向前方甲車方向，朝甲車方向丟擲好幾顆雞蛋之後
      （截圖2 ），轉身又走回XX號住處內；此時甲○○手持長
      條物品出現於馬路上，隨即又轉身走回消失於畫面前；張
      ○榮從左側XX號住宅內再度走出、右手持雞蛋往甲車方向
      丟擲；甲○○手上持著2 支長條物品與張○榮在馬路上相
      互對立著，張○榮持雞蛋往甲○○方向丟擲，隨即又走回
      XX號住宅內；甲○○從畫面左側拿出一磚頭、隨即又放回
      。 
    ⒊23：19：02至23：20：31（以下分段勘驗）
      ①23：19：02至23：19：22（原審卷一第326頁）
        張○榮手持約略30公分含柄之長方形刀子（下稱A 刀）
        從XX號住宅內走出（詳截圖3 ），張○榮、甲○○互相
        走近並互相指著對方，另張○榮手持A 刀指著XX號住處
        外地面地上圓形不規則物品一下（詳截圖4 ），2 人狀
        似對談之後、並互相揮舞手上之刀子及長型物品。
      ②23：19：23至23：19：57（原審卷一第327頁）
        乙○○從畫面上方YY號住宅內、手持一球棒（下稱C 球
        棒）跑出來（詳截圖5 ），乙○○與甲○○聯手攻擊張
        ○榮，此時張○榮手上之A 刀被揮落掉在地面上（詳截
        圖6 ），惟張○榮疑似從甲○○手上搶走一斷裂之短木
        棍，往甲○○身上揮打、隨即轉身阻擋乙○○揮下之C
        球棒，並持短木棍往乙○○左側背、腰揮打了4 、5 下
        ，甲○○、乙○○隨後與張○榮一起扭打，可見木棍、
        球棒互相揮打之畫面，3 人時而出現、時而消失於畫面
        右側，此時地面上散落著3 根短木棒、A 刀（詳截圖7
        ）。 
      ③23：19：58張○榮出現於畫面前並跑進XX號住處內，陳
        建利空手跑回畫面上方左側YY號住宅內，乙○○拿著C 
        球棒仍站在XX號住宅門口，隨後張○榮手持空籃子從XX
        號住宅內衝出，與手持C 球棒之乙○○揮打；甲○○再
        度從畫面上方馬路手持D 球棒衝出來（詳截圖8 ），與
        乙○○2 人站在XX號住宅門口，此時張○榮手持空籃子
        又跑進XX號住宅內；丙○○亦從畫面上方左側YY號住宅
        內跑出馬路上、並跑至XX號住宅門口，隨即又走回YY號
        住宅內。（原審卷一第328頁）
      ④23：20：22甲○○半身站進XX號住宅內，將屋內放置籃
        內之雞蛋丟擲出來。（原審卷一第328頁）

  ㈡㈡檔名：ch00-00000000-000000-000000
    長度：16分51秒
    監視器：ch01
    畫面顯示時間：2020/01/09 23：20：32
    【從張○榮XX號住宅外往YY號住宅方向拍攝之畫面】
    ⒈23：20：32至23：21：05
      ①甲○○與乙○○各持C 、D 球棒站在XX號住宅門口，狀
        似與屋內人對罵，甲○○將屋內裝於塑膠籃內之1 籃雞
        蛋拖出來、將雞蛋與塑膠籃子四散掉落於馬路上。（原
        審卷一第329頁） 
      ②23：21：06至23：21：23（原審卷一第329至330頁）
        甲○○繼續走進XX號住宅內拖出另一塑膠籃之雞蛋、使
        其翻落四散於地面；此時乙○○蹲下撿起馬路上之A 刀
        （詳截圖9 、10）；甲○○再度往XX住宅內將6 箱塑膠
        籃之雞蛋拖出於屋簷下，再度翻落上面第一箱雞蛋、塑
        膠籃於馬路上（詳截圖11）。 
      ③23：21：24至23：21：34（原審卷一第330頁）
        乙○○轉頭往YY號住宅方向行走，伸手將手上A 刀往左
        側方向位置一放，一轉身手上只剩C 球棒在手上出現於
        畫面前（詳截圖12、13）。 
      ④23：21：35至23：22：10（原審卷一第331頁）
        乙○○、甲○○、丙○○站立在馬路中央，23：21：35
        甲○○又走回XX號住宅門口，將上開拖出來之5 箱雞蛋
        踢一腳，並以球棒及手揮打、丟擲第一箱內之雞蛋，隨
        後三人再度走回YY號住宅外。
      ⑤23：22：11至23：22：46（原審卷一第331頁）
        甲○○再度從YY號住宅外，手持D 球棒及另一手拿起陳
        義樹上開放置之A 刀（詳截圖14），走回XX號住宅外，
        將剩餘5 箱塑膠籃內之雞蛋，一箱一箱拿起丟擲在馬路
        上，5 箱塑膠籃及雞蛋四散在馬路上。 
      ⑥23：22：47至23：22：56（原審卷一第332頁）
        甲○○手持D 球棒及A 刀面對著鏡頭站在馬路中央；乙○○邊低頭滑著手機站在YY號住宅外。23：22：53鏡頭上方張○富載著張○○騎乘摩托車出現在鏡頭畫面上方之馬路上，經過左側佇立之丙○○、乙○○，筆直著朝著背對摩托車之甲○○騎乘，甲○○轉頭看向摩托車時，已被摩托車從後背撞倒並全身彈飛、掉落一旁馬路上，躺在地上之甲○○手伸起摸著頭（詳截圖15、16、17）；此時滑倒之摩托車上張○富、張○○亦站起身來。                          ⑦
      ⑦23：22：57至23：22：59（原審卷一第332頁）
        張○榮從YY號住宅內衝出來，手上拿著一把較短之刀子
        （下稱B 刀），往躺在地面上之甲○○右肩部位踹一腳
        （詳截圖18）；此時乙○○、丙○○趨前欲阻止張○榮
        。 
      ⑧23：23：00至23：23：35（同時進行之畫面【3 組人員
        】）：（原審卷一第333至334頁）
        ⑴23：23：00張○富與躺在地面上甲○○拉扯其雙手握
          持之球棒，隨後張○富搶走D 球棒，並以D 球棒揮打
          雙手護頭之甲○○右肩臂（1 下）、右背（1 下）、
          後背（5 下）、後腦杓（1 下）共8 、9 下（詳截圖
          19），甲○○起身往畫面上方馬路跑去，張○富仍手
          持球棒從後面繼續追趕，並揮中甲○○右胳肢窩處、
          後背各1 下，甲○○往前跌倒、並仰躺在馬路中央，
          甲○○此時以右手護著頭，張○富繼續持D 球棒揮打
          甲○○之右上臂處2 下、雙腳3 下，甲○○反射性曲
          起腳、轉身，張○富繼續往其後背打1 下，此時陳建
          利背對著鏡頭欲起身時，張○富持D 球棒再度往陳建
          利後腦杓揮舞並擊中甲○○上半身1 下（詳截圖20）
          ，甲○○雙手扶著頭起身走向鏡頭左側方向、並消失
          於畫面上。
        ⑵23：23：00張○○推倒丙○○之後，與乙○○拉扯，
          隨後起身之丙○○拿起地面上之較短棍子欲揮打張○
          榮時，張○○再度推倒丙○○，丙○○一直揮舞手上
          棍子，張○○即以身體壓制躺在地上之丙○○（詳截
          圖21）。
        ⑶23：23：00乙○○推倒張○榮，張○榮、張○○與乙○○繼續
          互相拉扯，隨後乙○○拉扯張○榮雙雙翻倒在馬路中央
          ，此時張○榮壓制乙○○手持A 刀之右手，乙○○以左手
          欲掙脫張○榮壓制的手，2 人半起身仍在爭搶手上之A
           刀（詳截圖22）。
      ⑨23：23：35至23：24：12（原審卷一第334頁）
        鏡頭上方站在馬路中央打完甲○○之張○富，手持D 球
        棒走回張○榮所在地，欲揮打與張○榮拉扯中之乙○○
        揮空了2 下，隨即揮中左側肩、左側腰、後肩、左後臂
        約5 下（詳截圖23），乙○○欲往畫面上方之馬路逃脫
        時，其右手仍被張○榮以雙手拉扯住，此時張○富往陳
        義樹之右前臂揮打一下，乙○○鬆手右手所持之A 刀，
        張○榮順勢抽走A 刀並往畫面左側丟擲在XX號住宅外之
        地上（詳截圖24）；乙○○往畫面上方馬路脫逃，張○ 富
        持棍子追趕至左側YY號住宅前、並往其背上揮打，陳
        義樹消失於左側畫面，張○富轉頭走回畫面下方時，其
        手上持有C 、D 球棒。
      ⑩23：24：13至23：26：36（原審卷一第335頁）
        張○○站起身、且已搶走丙○○手上之棍子並鬆開許秀
        足，並又往丙○○身上踢一腳，隨即將手上之棍子丟往
        YY號住宅方向。張○榮、張○富、張○○站在XX號門口
        徘徊，隨即張○富、張○○又往畫面上方處出現之陳建
        利走去，與甲○○互相對峙，隨即張○富手持球棒又揮
        打甲○○一下，張○富將手上另一根球棍遞給張○○，
        並朝甲○○繼續追趕；丙○○起身走回YY號住宅內；此
        時張○富趨前揮手，張○富、張○○陸續回頭走回XX號
        住宅處外；甲○○亦返回YY號住宅外，消失畫面前。23
        ：26：36甲○○手持一長棍再度出現於畫面上方，張○富
        、張○○再度轉頭欲與甲○○對峙，惟甲○○隨即被
        丙○○推進畫面左側、消失於畫面前；張○富、張○○
        趨前走向YY號住宅外時，畫面下方可見一亮燈，隨即2 
        人又走回XX號住宅外之門口。 

  ㈢檔名：ch00-00000000-000000-000000
    長度：2 分41秒
    監視器：ch01
    畫面顯示時間：2020/01/09 23：37：24
    ⒈救護車離去。張○榮、張○富、張○○3 人在XX號住宅前
      徘徊。 

  ㈣檔名：ch00-00000000-000000-000000
    長度：5 分20秒
    監視器：ch04
    畫面顯示時間：2020/01/09 23：15：06
    【從張○榮XX號住宅外拍攝馬路之畫面】
    ①23：15：06至23：19：17（原審卷一第337頁）
      ⑴23：16：34可看到一車輛經過鐵捲門外之馬路，車輛一
        經過時，有一不規則圓體之物品丟擲鐵捲門，隨即彈落
        掉在門口地上（詳截圖25、26）。
      ⑵23：17：54鐵捲門緩緩升起，門內有好幾籃雞蛋放在地
        上，此時可見張○榮從鐵捲門屋內手持雞蛋走出來，並
        往畫面下方走去、消失於畫面前。
      ⑶23：18：38張○榮返回屋內再度拿起門口籃內之雞蛋又
        走至畫面下方之馬路、並消失於畫面前，再度出現畫面
        時，狀似與馬路上大聲對話。
      ⑷23：18：58張○榮轉身返回屋內時，拿起屋內物品架上
        之A 刀，往屋外走去，並消失於畫面前，隨即又走回鏡
        頭前，並以手上之A 刀比著地上上開不規則圓體之物品
        （詳截圖27）。 
    ②23：19：18至23：20：26（原審卷一第337至338頁）
      ⑴可見甲○○手持長條物品揮打張○榮，此時可見張○榮
        為空手，張○榮拉住甲○○手上之長條物品，右手順勢
        扯走該長條物品、同時可見地面上一斷裂之地板刷頭（
        詳截圖28、29、30），隨即乙○○一手持握把為黑色之
        C 球棒往張○榮身上揮打，3 人往畫面左側上方相互毆
        打，時而出現、時而消失於畫面前；張○榮再度進屋拿
        起籃子與乙○○繼續揮打；此時甲○○再度出現拿D 球
        棒與乙○○往前逼近張○榮，張○榮又往跑進XX號住宅
        內。
      ⑵23：20：19甲○○將屋內放置在地上籃內之雞蛋拾起，
        並往屋內丟擲好幾把雞蛋。 

  ㈤檔名：ch00-00000000-000000-000000
    長度：16分51秒
    監視器：CH4
    畫面顯示時間：2020/01/09 23：20：27
    【從張○榮XX號住宅屋簷下對外拍攝馬路之畫面】
    ⒈23：20：27至23：22：45（原審卷一第338頁）
      甲○○一手將門內之一箱雞蛋翻倒在地、並以D 球棒敲打
      其他籃內之雞蛋一下、再拿起籃內之雞蛋往屋內丟擲（可
      見甲○○以身上衣服擦拭臉），隨後又陸續翻倒2 箱雞蛋
      ，地上四散著雞蛋及籃子，另將一整排之雞蛋拖出門外；
      隨即甲○○再度出現於畫面前將拖出來之整排雞蛋一箱一
      箱翻倒，全部雞蛋破碎於地面上；甲○○消失於畫面前    
           。  
    ⒉23：22：45至23：23：20（原審卷一第339頁）
      ①23：22：46張○榮從右側畫面出現，手持另一把較短之
        B 刀佇立在門口，並對著鏡頭畫面狀似交談著（詳截圖
        31）。
      ②23：22：53可見一亮燈出現，隨即一摩托車從XX號住宅
        外滑向鏡頭上方。
      ③23：22：58張○榮手持B 刀往鏡頭左側方向衝去，並消
        失於畫面前；騎乘摩托車之張○富、張○○亦往左側方
        向跑去、並消失於畫面前。
      ④從影子可見，有一人手持棍子往下揮打好幾下，隨後陳
        建利出現於畫面前，半趴在上開滑倒之摩托車上，被棍
        子揮打後背1 下，甲○○轉身站起往下方畫面跑去、後
        有1 人追趕，並均消失於畫面前。 
    ⒊23：23：21至23：24：32（原審卷一第340頁）
      ①23：23：45從XX號住宅內出現一長髮女子，其走至屋外
        靠鐵捲門處蹲下，起身時可見該女子拿起A 刀，並走進
        屋內（詳截圖32）。
      ②畫面前無其他動靜。 

  ㈥檔名：ch00-00000000-000000-000000
    長度：2 分39秒
    監視器：ch4
    畫面顯示時間：2020/01/09 23：37：19
    【從張○榮XX號住宅屋簷下對外拍攝馬路之畫面】 
    ⒈警察、張○榮、張○○反覆出現、消失於鏡頭畫面前。
    ⒉上開被放置在箱子上面之刀子一直都在，未被取走。

  ㈦檔名：現場錄影（警察秘錄器畫面）
    長度：15分12秒
    畫面顯示時間：2020/01/09 23：34：52
    ⒈警察從警車下車，從張○榮XX號住宅外走至乙○○YY號住
      宅外繞一圈，可見張○榮XX號住宅外雞蛋破裂四散於馬路
      上、一摩托車倒在馬路上；乙○○仰躺在YY號住宅外之馬
      路上，另甲○○臉上血流滿面、衣服亦沾滿血跡，惟仍自
      行站立、行走。
    ⒉警方向張○富、張○榮詢問、抄寫基本資料。
    ⒊乙○○躺在擔架上，可見其臉上有血跡，並送上救護車內
      。
    ⒋另一名員警手上拿著C 、D 球棒，交由開著秘錄器之員警
      將球棒放上警車內。
    ⒌員警向丙○○詢問其基本資料，丙○○表示也有被毆打。
    ⒍2 位員警有討論有無看到刀子，並表示沒有看到。
    ⒎警察蒐證拍照，並進去YY號、XX號住宅內向張、陳2 家人
      索取監視器檔案。 

二、現場監視器勘驗【從乙○○、甲○○YY號住宅外拍攝之畫面
    】（光碟置放於少連偵卷第157 頁證物袋內）
  ㈠檔名：1-1
    長度：21分5 秒。
    監視器：CAM01
    畫面呈現時間：0000-00-00 00：38：01
    【朝向路口拍攝之馬路中間畫面】
    ⒈23：38：00至23：40：02（原審卷一第357頁）
      可看出車牌號碼000-0000之甲車出現於畫面前，並停靠於
      民宅旁熄火。
    ⒉23：40：03至23：40：30（原審卷一第357頁）
      從鏡頭畫面下方出現一顆雞蛋，丟擲於甲車後車斗帆布上
      ，甲○○從甲車駕駛座下車，往後車斗方向走去，隨即畫
      面下方又有2 顆雞蛋往甲○○方向丟擲，甲○○見狀陸續
      拿起擱置路旁疑似為長柄地板刷、拖把各1 支，面向鏡頭
      方向在甲車一旁左右走動，隨即甲○○往畫面下方處走去
      並消失於畫面前，此時仍有數顆雞蛋從畫面下方往馬路上
      丟擲。 
    ⒊23：40：31至23：43：29（原審卷一第357至358頁）
      ①23：40：57乙○○手持C 球棒，從畫面左側YY號住宅出
        現，往馬路中間跑去、並消失於畫面前。
      ②23：41：45甲○○從畫面下方馬路中間出現，並往左側
        YY號住宅跑去，隨即又出現畫面、並拿出D 球棒往畫面
        下方馬路跑去、並消失於畫面前。
      ③23：41：51丙○○亦從畫面YY號住宅出現，跑向畫面下
        方馬路中間、並消失於畫面前；23：42：10丙○○又從
        馬路中間出現，並走回左側YY號住宅內、消失於畫面前
        ；23：43：02丙○○再度從左側YY號住宅出現畫面上，
        並又走下畫面下方馬路走間、消失於畫面前。 
    ⒋23：43：30至23：48：36
      ①23：43：30丙○○與甲○○陸續從畫面下方之馬路出現
        ，此時甲○○手上拿著D 球棒，臉上疑似淌血，其脫掉
        一件上衣、拿著上衣在左側一旁摩托車之後照鏡前擦拭
        臉部，隨即又往馬路中間走去、消失於畫面下方。（原
        審卷一第358頁） 
      ②23：44：19可見乙○○站在鏡頭下方、背對著甲車，隨
        即又消失於畫面前；23：44：22張○富載著張○○騎乘
        一摩托車，從畫面鏡頭上方之馬路中央出現，經過許秀
        足身旁之後，並消失於畫面下方，丙○○亦跟著其後面
        走去、並消失於畫面上。（原審卷一第359頁）
      ③23：44：59畫面下方出現張○富嘴刁著煙、手持球棒往
        前猛打，隨即又消失於畫面下方。（原審卷一第359頁
        ）
      ④23：45：11甲○○出現於馬路中間畫面前，趴在甲車左
        側車身往甲車駕駛座方向走去，並消失於畫面前。（原
        審卷一第359頁） 
      ⑤23：45：31張○富持D 球棒往乙○○身上毆打，乙○○
        倒地之後，張○富左手拿起乙○○手上之C 球棒，並消
        失於畫面下方，此時乙○○一直仰躺在地面上大力喘息
        著（詳截圖35）。（原審卷一第360至361頁）
      ⑥23：45：36甲○○從甲車車頭方向走出來、出現於馬路
        中間，隨即又走下左側民宅屋簷下坐下。（原審卷一第
        360至361頁）
      ⑦23：46：43張○富雙手各持C 、D 球棒出現於畫面前，
        並走至乙○○一旁狀似喊聲，隨即又消失於畫面前。（原
        審卷一第360至361頁） 
      ⑧23：46：51甲○○出現於甲車旁之馬路，張○富亦緊接
        著出現畫面，右手將D 球棒指向甲○○方向，張○富、
        張○○一前一後往甲○○方向走去，張○富以右手所持
        之D 球棒往甲○○身上揮打過去，甲○○往一旁退去，
        隨即張○○接上張○富所遞之D 球棒，張○富、張○○
        分別手持C 、D 球棒往甲○○方向逼近，張○富手持C 
        球棒往甲○○身上一打，甲○○背對畫面跑去。（原審卷一
        第361頁） 
      ⑨23：47：11張○榮出現於畫面前，此時丙○○亦出現於
        畫面前並往左側YY號民宅跑去；張○榮向張○富、張○○揮手，張○富、張○○即不追趕甲○○，2 人並轉頭
        與張○榮往畫面下方之馬路離去（期間，張○富又轉頭
        狀似對甲○○叫囂、一度往甲○○方向追趕）。（原審卷一
        第362頁）
      ⑩甲○○見張○榮、張○富、張○○離去後，甲○○走回
        甲車一旁，並拿起一支長條帶柄物品，欲往張○榮、張
        ○富、張○○走去，丙○○見狀阻止並將其拉回，陳建
        利即未往前走去；丙○○蹲下看仰躺在乙○○之傷勢。（原
        審卷一第362頁） 

  ㈡檔名：1-2
    長度：21分57秒
    畫面時間：0000-00-00 00：00：00
    ⒈救護車消失於畫面前；陸續有民眾、警察、張○榮、張○
      富、張○○出現於畫面前交談；警察穿梭於左側YY號民宅
      進進出出。 

  ㈢檔名：2-1
    長度：20分59秒
    監視器：CAM02 （從民宅YY號屋簷往馬路右方向拍攝）
    畫面呈現時間：0000-00-00 00 ：38：00
    ⒈23：38：00至23：40：00（原審卷一第363頁）
      車牌號碼000-0000發財小貨車之甲車出現於畫面前，並停
      靠於民宅旁熄火。
    ⒉23：40：00至23：40：38（原審卷一第363頁）
      從鏡頭畫面下方右側出現一顆雞蛋，丟擲於左側民宅大門
      ，隨即又一顆雞蛋丟擲於甲車後車斗帆布上，甲○○從甲
      車駕駛座下車，往後車斗方向走去，畫面下方又有2 顆雞
      蛋往甲○○方向丟擲，甲○○見狀陸續拿起擱置路旁之2 
      支長柄拖把及刷子，面朝鏡頭下方在甲車一旁左右走動，
      隨即甲○○往畫面下方處走去並消失於畫面前。 
    ⒊23：40：39至23：43：29（原審卷一第364頁）
      ①23：40：47左側民宅鐵捲門緩緩升起，乙○○持C 球棒
        從緩緩開啟之鐵捲門內跑出來，往馬路中間跑去、並消
        失於畫面前。
      ②23：41：45甲○○從畫面下方馬路中間出現，並往左側
        YY號民宅跑去，隨即從YY號民宅內之側邊拿起D 球棒又
        往畫面下方馬路跑去、並消失於畫面前。
      ③23：41：51丙○○亦從畫面左側YY號民宅內出現，跑向
        畫面下方馬路中間、並消失於畫面前；23：42：10許秀
        足又從馬路中間出現，並走回左側YY號民宅內、消失於
        畫面前：23：43：02丙○○再度從畫面左側YY號民宅出
        現，並又走下畫面下方馬路走間、消失於畫面前。 
    ⒋23：43：30至23：43：36（原審卷一第365至368頁）
      ①23：43：30丙○○、甲○○、乙○○陸續從畫面下方之
        馬路出現，丙○○走進YY戶民宅內，甲○○、乙○○在
        馬路上徘徊。
      ②此時甲○○手上拿著D 球棒，臉上疑似淌血，其脫掉一
        件上衣、拿著上衣在左側一旁摩托車之後照鏡擦拭臉部
        ，隨即又往馬路中間走去、消失於畫面下方。 
      ③23：44：18可見乙○○站在鏡頭下方、手持著手機、背
        對著甲車，隨即又消失於畫面前；23：44：24丙○○又
        從YY號民宅內走至馬路中間；23：44：29張○富載著張
        ○○騎乘一摩托車，從畫面鏡頭上方之馬路出現，往許
        秀足身旁經過，並消失於畫面下方。 
      ④23：44：59可從右側地上影子得知，一人持著長條物品
        往前揮打10幾秒之久，23：45：09可見地上影子一長條
        物品揮打著一人，隨即甲○○即雙手護一下頭、出現於
        該畫面前，並往甲車左側跑去、邊扶靠著甲車邊緣邊走
        到甲車車頭蹲下。
      ⑤23：45：30張○富嘴巴邊刁著煙、邊持D 球棒往乙○○
        身上毆打，乙○○倒地之後，張○富左手拿起乙○○手
        上之C 球棒，並離開消失於畫面下方，此時乙○○一直
        仰躺在地面上大力喘息著（截圖36、37）。 
      ⑥23：45：44甲○○起身，隨後又走至左側民宅屋簷下坐
        下，乙○○仰躺在地面上狀似一直在呻吟。
      ⑦23：46：43張○富雙手各持C 、D 球棒出現於畫面前，
        並走至乙○○一旁，隨即又消失於畫面前。 
      ⑧23：46：51張○富、張○○一前一後出現於畫面前並往
        畫面上方馬路走去，甲○○站在甲車車頭前方往一旁退
        後，隨即可見張○富、張○○追趕甲○○。 
      ⑨23：47：10張○榮出現於畫面前，此時丙○○亦出現於
        畫面前並往左側YY號民宅跑去；張○榮向前方揮手並做
        出跟隨他走之手勢，隨即張○榮轉頭走下鏡頭下方，消
        失於畫面前；張○○手持D 球棒、張○富手持C 球棒陸
        續走向鏡頭下方之馬路，並消失於畫面前。
      ⑩甲○○走回甲車一旁，並在YY號民宅內一側拿起一之長
        柄刷子，欲往張○榮、張○富、張○○方向走去，許秀
        足見狀阻止並將其拉回、並推回左側YY號民宅內，陳建
        利即未往前走去；丙○○蹲下看仰躺在乙○○之傷勢。 

  ㈣檔名：2-2
    長度：21分53秒
    監視器：CAM02（從民宅左側屋簷下往馬路方向拍攝）
    畫面時間：0000-00-00 00：00：00
    ⒈陸續有民眾、警察、張○榮、張○富、張○○出現於畫面
      前交談；警察穿梭於左側民宅進進出出。

  ㈤檔名：3-1
    長度：20分59秒
    監視器：CAM03（從民宅屋簷下往張○榮住宅方向馬路拍攝  
        ）
    畫面時間：0000-00-00 00：38：00
    ⒈23：38：00至23：39：53（原審卷一第370頁）
      發財小貨車之甲車從張○榮方向之馬路行駛而來，停靠在
      YY號旁之住宅門前。 
    ⒉23：39：54至23：46：00
      ①張○榮出現在畫面上方之馬路上，手持雞蛋往YY號民宅
        右側之大門、甲車、及從甲車駕駛座下車之甲○○丟擲
        雞蛋，隨後轉身走進XX號住宅內。（原審卷一第370頁
        ）
      ②下車後之甲○○陸續拿起右側門口放置之長柄之拖把及
        刷子各1 支；張○榮此時又從右側住宅內出現、手持雞
        蛋並往甲○○方向丟擲數顆雞蛋，同時一邊抽菸一邊狀
        似向甲○○喊叫，隨後又轉頭走回XX號住宅內；甲○○
        往張○榮方向趨近，並走至右側摩托車上拿起一磚頭，
        惟隨後又放回摩托車上。（原審卷一第370頁） 
      ③23：40：39甲○○一看張○榮又出現於畫面馬路上，立
        即舉起手上2 支長柄拖把及刷子指向張○榮，張○榮亦
        舉起手上A 刀向甲○○，2 人相互對恃、狀似互相叫陣
        ，隨即以手上物品互相揮打。（原審卷一第371頁） 
      ④23：40：56乙○○手持C 球棒從右側YY號住宅內出現，
        並跑向甲○○、張○榮所在地，此時乙○○與甲○○二
        人一起手持手上物品與張○榮互相揮打，張○榮跌倒時
        ，乙○○緊跟著拉著張○榮，亦因重心不穩跌倒在地，
        隨即甲○○與張○榮互相拉扯跌倒在地，張○榮隨即壓
        制著甲○○，起身之乙○○拿著C 球棒毆打張○榮之背
        至少5 、6 下，張○榮推開乙○○揮打之C 球棒，躺在
        地上之甲○○拉住張○榮，乙○○繼續持C 球棒揮打張
        ○榮後背5 、6 下，張○榮掙脫甲○○之後跑進右側YY
        號住宅內，乙○○、甲○○站在馬路中間，隨後甲○○
        立即朝甲車方向奔跑。（原審卷一第371至372頁） 
      ⑤23：41：44張○榮手持籃子出現在右側畫面與站在馬路
        中間手持C 球棒之乙○○繼續揮打，甲○○從YY號住宅
        內跑出並手持D 球棒往乙○○、張○榮方向跑去，隨即
        張○榮又跑進右側XX號住宅內、並消失於畫面；丙○○
        亦從YY號住宅內出來並跑向乙○○2 人佇立處，隨後又
        走回YY號住宅內。（原審卷一第373頁）
      ⑥23：41：54乙○○、甲○○各持一球棒，站在XX號民宅
        門口處；23：42：23可見甲○○從右側之XX號民宅內陸
        續把2 籃雞蛋一股腦兒推至外面馬路上，雞蛋四散在馬
        路上，2 人徘徊在馬路上。（原審卷一第373頁） 
      ⑦23：42：43乙○○彎腰蹲下撿起XX號門口地上之A 刀，
        隨即左手持C 球棒、右手持A 刀（詳截圖38）轉身往YY
        號住宅之方向走回，並將A 刀丟置右側之摩托車座椅上
        。（原審卷一第373至374頁）
      ⑧甲○○、乙○○、丙○○又走向XX號住宅之門口，陳建
        利似乎在撥弄XX號門口物品；隨後丙○○、甲○○、陳
        義樹走回YY號住宅外門口，乙○○將手上之C 球棒放在
        右側之摩托車上，丙○○進入YY號之住宅內，甲○○脫
        掉身上上衣，在一旁的摩托車後照鏡擦拭臉，乙○○仍
        站在馬路中間，狀似撥打手機。（原審卷一第373至374
        頁） 
      ⑨23：43：47甲○○手持D 球棒、另一手拿起放置上開摩
        托車之A 刀（詳截圖39）往畫面上方之XX號民宅走去，
        繼續將2 、3 籃雞蛋往外拉出並倒在馬路上，甲○○、
        乙○○仍在馬路上徘徊，丙○○再度從YY號住宅內走出
        至馬路上。（原審卷一第374頁） 
      ⑩23：44：30可見一摩托車從鏡頭下方之馬路出現，直接
        往站在畫面上方XX號住宅外、背對著鏡頭之甲○○衝撞
        （詳截圖40），甲○○彈起並往地上摔落，摩托車亦往
        右側四散雞蛋之路面滑倒；乙○○、丙○○跑至甲○○
        摔倒處。（原審卷一第375頁） 
      ⑪23：44：35甲○○仍仰躺在路面上，張○榮從右側住宅
        內衝出來用腳踹倒地之甲○○一腳。
        ⑴23：44：37乙○○、丙○○往前阻擋，結果丙○○倒
          地，張○○半坐在乙○○身上、張○榮徒手毆打陳義
          樹，此時丙○○起身拿起身邊長條物品欲往前揮打時
          ，張○○改壓制丙○○在地，張○榮與乙○○躺在地
          上互相拉扯、壓制。（原審卷一第375頁）
        ⑵23：44：43至23：45：15張○富將躺在地上之甲○○
          往一旁拖出來，搶走甲○○手上之D 球棒，以該球棒
          一直往甲○○身上打，隨後甲○○起身邊閃躲張○富
          之揮打邊往甲車方向逃脫時，往甲車方向跌倒而消失
          於畫面前，而張○富仍持續有揮打之動作，此段時間
          甲○○共被揮打20下左右，最後一下，可見甲○○起
          身出現於畫面前，張○富往甲○○頭上一揮（詳截圖
          41），甲○○雙手抱頭一下，並往甲車一側離去消失
          於畫面前。（原審卷一第376頁）
        ⑶23：45：13張○富往相互拉扯中之乙○○、張○榮方
          向跑去，並手持D 球棒揮打乙○○之背、腳約10幾下
          ，乙○○脫逃之後往甲車方向跑去，張○富手持木棍
          從後面追打乙○○，並往後背打了數下，乙○○拿起
          摩托車上之C 球棒時，剛好側身面對著張○富，張○
          富從乙○○左背、肩方向揮打了一下（詳截圖42），
          乙○○摸著後腦杓倒地不起，張○富順手拿起乙○○
          身上之C 球棒轉頭走向張○榮。（原審卷一第376至37
          7頁） 
        ⑷23：45：50張○○放開丙○○，隨即起身拿起丙○○
          手上之長條物品，並往丙○○身上踢一腳之後，又將
          該長條物品丟回畫面下方之住宅處。（原審卷一第37
          7頁）
    ⒊23：46：01至23：48：42
      ①張○富、張○○往馬路鏡頭下方走去，張○富持著球棒
        往前方指著、並狀似喊叫，二人往隨即往左方走去並消
        失於畫面前；此時丙○○起身並跑回畫面下之右側住宅
        內；張○榮往甲車方向走去、手有往前做手勢，隨即又
        轉頭走回畫面上方之馬路，張○○、張○富手持球棒陸
        續從畫面左方走回畫面右方之馬路。（原審卷一第378
        頁）
      ②23：48：06甲○○從畫面甲車之右方出現，並走進YY號
        住宅內，拿出長條狀帶柄之物品欲往張○富方向走去，
        此時張○富、張○○欲往甲○○方向走來，丙○○將陳
        建利拉回；畫面上方有車燈亮起，張○富、張○○轉頭
        走回。（原審卷一第378頁） 

  ㈥檔名：3-2
    長度：21分53秒
    監視器：CAM03 （從民宅屋簷下往張○榮住宅方向馬路拍攝
            ）
    畫面時間：0000-00-00 00：00：00 
    ⒈陸續有民眾、警察、張○榮、張○富、張○○出現於畫面
      前交談；警察穿梭於YY號民宅進進出出。